臺灣高等法院刑事判決　　　　　　　　99年度上訴字第1581號
上　訴　人　臺灣士林地方法院檢察署檢察官
上　訴　人
即　被　告　蔡清休
選任辯護人　張權律師
　　　　　　李育昇律師
上　訴　人
即　被　告　吳芳澤
選任辯護人　蔡宏修律師
　　　　　　周昌賢律師
上　訴　人
即　被　告　姜維彥
　　　　　　　　　　樓
選任辯護人　李傳侯律師
　　　　　　謝思賢律師
上　訴　人
即　被　告　林彥佑
選任辯護人　蔡宏修律師
　　　　　　周昌賢律師
上　訴　人
即　被　告　陳宇宏
　　　　　　　　　　樓
選任辯護人　周慧芳律師
上　訴　人
即　被　告　唐偉宸
選任辯護人　李岳霖律師
被　　　告　卓宜杰
被　　　告　蕭玉鴻
　　　　　　　　　　之27號4樓
　　　　　　呂天揚
　　　　　　　　　　樓
選任辯護人　盧國勳律師
　　　　　　許中銘律師
被　　　告　劉育榮
　　　　　　　　　　（現於法務部矯正署臺北分監）
上列上訴人等因組織犯罪防制條例等案件，不服臺灣士林地方法
院96年度重訴字第5號，中華民國98年8月17日、98年8月31日第
一審判決（起訴案號：臺灣士林地方法院檢察署95年度偵字第
14750號、96年度偵字第1305號），提起上訴，本院判決如下：
    主  文
原判決關於蔡清休、吳芳澤、姜維彥、林彥佑、陳宇宏、卓宜杰
、呂天揚、唐偉宸、劉育榮有罪暨執行刑部分均撤銷。
蔡清休共同連續犯強制罪，處有期徒刑壹年，減為有期徒刑陸月
。又共同犯恐嚇罪，處有期徒刑陸月，減為有期徒刑參月。又共
同犯私行拘禁罪，處有期徒刑壹年陸月，減為有期徒刑玖月。被
訴指揮犯罪組織部分無罪。
蔡清休上開撤銷改判所處之刑，應執行有期徒刑壹年肆月。
吳芳澤共同犯私行拘禁罪，處有期徒刑壹年肆月，減為有期徒刑
捌月。又犯強制罪，處有期徒刑陸月，減為有期徒刑參月。被訴
參與犯罪組織、恐嚇（被害人呂明旭）、恐嚇取財未遂（被害人
鄧文萱）部分，均無罪。
吳芳澤上開撤銷改判所處之刑，應執行有期徒刑拾月。
姜維彥共同犯私行拘禁罪，處有期徒刑壹年貳月，減為有期徒刑
柒月。又共同犯強制罪，處有期徒刑肆月，減為有期徒刑貳月。
又未經許可，持有可發射子彈具有殺傷力之手槍，處有期徒刑參
年貳月，併科罰金新臺幣參萬元，罰金如易服勞役，以新臺幣壹
仟元折算壹日。扣案之仿COLT廠MKIVSERIES'70型半自動手槍製
造之手槍壹枝（含彈匣壹個，槍枝管制編號：0000000000號）沒
收。被訴參與犯罪組織部分無罪。
姜維彥上開撤銷改判所處之刑，應執行有期徒刑參年陸月，併科
罰金新臺幣參萬元，罰金如易服勞役，以新臺幣壹仟元折算壹日
。扣案之仿COLT廠MKIVSERIES'70型半自動手槍製造之手槍壹枝
（含彈匣壹個，槍枝管制編號：0000000000號）沒收。
陳宇宏共同犯強制罪，處有期徒刑肆月，減為有期徒刑貳月。又
共同犯私行拘禁罪，累犯，處有期徒刑壹年肆月，減為有期徒刑
捌月。被訴參與犯罪組織部分無罪。
陳宇宏上開撤銷改判所處之刑，應執行有期徒刑拾月。
劉育榮共同犯私行拘禁罪，處有期徒刑陸月，如易科罰金以銀元
參佰元即新台幣玖佰元折算壹日，減為有期徒刑參月，如易科罰
金以銀元參佰元即新台幣玖佰元折算壹日。
林彥佑被訴參與犯罪組織、恐嚇取財未遂（被害人鄧文萱）部分
均無罪。
卓宜杰、呂天揚、唐偉宸被訴恐嚇取財未遂（被害人鄧文萱）部
分，均無罪。
其他上訴駁回。
    事  實
一、陳宇宏（原名陳炳宏）前因贓物案件，經臺灣臺北地方法院
    於民國93年12月17日以93年度易字第1243號判決有期徒刑4
    月確定，並於94年2月1日易科罰金執行完畢（構成累犯）。
    緣蔡清休與森泉有限公司負責人林木泉等人聯手欲壟斷國內
    氧化鐵副產品（型鋼生產過程中所產生之副產品）市場，蔡
    清休遂基於強制犯意，於民國93年9月1日11時44分許，以持
    用之0000000000號行動電話，撥打（037）923333號電話至
    東和鋼鐵苗栗分公司找負責採購倉儲業務之資材課長王景堯
    ，自稱為竹聯幫，並恫嚇王景堯稱：「這是我們竹聯幫的事
    ，所以說你們暫時不要決定掉（指氧化鐵出售之事），下午
    你決定掉，明天會有人陪你上下班，包括你們廠長陳德秀，
    我講話都很踏實，我不想傷害無辜…王景堯，如果你這2天
    決定掉，每天有人陪你上下班，還有你廠長，我是竹聯幫的
    ，你要記住這句話，那個貨一個禮拜不能動」等語，致王景
    堯心生畏懼，該公司不得不決議將氧化鐵副產品平均出售予
    盛記企業公司及森泉有限公司。蔡清休旋於同日，帶同陳宇
    宏、潘韋興至桃園縣八德市○○街67號盛記企業公司拜訪業
    務負責人呂明旭，脅迫呂明旭於翌日前往高雄市苓雅區○○
    ○路110號16樓之4舜億公司洽談氧化鐵價格事宜，呂明旭因
    心生畏懼，不得不屈從彼等之意而於翌日南下高雄洽談。然
    因呂明旭並未同意放棄氧化鐵標購案，仍持續參與標案，蔡
    清休得知上情後，心生不滿，遂基於恐嚇之犯意，要求魏鴻
    鈞撥打電話恐嚇呂明旭，魏鴻鈞即依指示於93年10月15日15
    時29分許，以持用之0000000000號電話，撥打0000000000號
    號電話予呂明旭，自稱為「松聯的」，並恫嚇稱：「臺中跟
    宜蘭的東西你都不要去碰，就是這麼簡單，事情也不要複雜
    化，算你幫兄弟的忙，大家兄弟都沒飯吃了」、「我的人，
    你的那邊出入我都知道，事情不要複雜化」及「臺中、宜蘭
    的都不要給我碰了，你聽得懂嗎，要不然這2天我讓你聽懂
    」等詞，致呂明旭心生畏懼。
二、陳志朋（業經原審判決處有期徒刑4月確定）認顏瑞琪以貸
    款為名，於94年6月17日下午騙走面額新臺幣（下同）96 萬
    元2千元之彰化商業銀行支票1張，為取回該張支票，遂與蔡
    清休基於妨害自由之犯意聯絡，蔡清休於同日22時許，撥打
    0000000000號電話予魏鴻鈞，指示魏鴻鈞邀同陳宇宏、吳芳
    澤、姜維彥、劉育榮等人，先由陳志朋與魏鴻鈞至臺北市天
    成飯店附近與顏瑞琪見面，旋將顏瑞琪強押上車，約於翌日
    凌晨零時許，載往臺北市○○○路○段11號8樓時尚經典酒店
    ，再將顏瑞琪押往該酒店8樓之包廂，在包廂內蔡清休、陳
    志朋、魏鴻鈞、吳芳澤、姜維彥、劉育榮及陳宇宏等人圍住
    顏瑞琪，阻止顏瑞琪離去，共同剝奪顏瑞琪之行動自由，顏
    瑞琪即打電話予高天助求救，要求高天助聯絡取走支票之周
    茂賢，請周茂賢將支票送返，蔡清休另指示姜維彥、魏鴻鈞
    將顏瑞琪押往台北市某汽車旅館，繼續剝奪顏瑞琪之行動自
    由，俟周茂賢搭乘統聯客運自臺中持支票北上，至臺北市○
    ○路附近交付支票予吳芳澤，吳芳澤取得支票後，即於6月
    18日凌晨3時56分許撥打電話向蔡清休報告「支票拿到了」
    ，蔡清休隨即指示吳芳澤「拿到了人放掉」、「確定給他走
    了」，吳芳澤再於凌晨4時10分許，以電話聯繫陳宇宏確認
    放人之事，始將顏瑞琪釋放。
三、吳芳澤受林振乾之委託處理台季電子公司（下稱台季公司）
    之300萬元債務，遂於95年6月20日20時11分許，撥打000000
    0000號電話予台季公司負責人林美芳，向林美芳恫嚇稱：「
    我是和堂的…我現在就是要跟你處理這筆帳」等語，令林美
    芳心生畏懼，不得不交付60萬元現金及簽立90萬元支票予吳
    芳澤，吳芳澤即將50萬元現金交付委託人林振乾，自己分得
    10萬元報酬。
四、緣林金地（綽號林哥，業經原審判決處有期徒刑3月，減為
    有期徒刑1月又15日確定）與晶鑽建設公司負責人有債務糾
    紛，林金地遂委託李宗明（綽號明哥，業經原審判決處有期
    徒刑4月，減為有期徒刑2月確定）找人代為處理，李宗明遂
    與姜維彥聯繫，彼等即基於強制之犯意聯絡，於95年6月25
    日9時許，由姜維彥率同與其有犯意聯絡之綽號「阿賢」、
    「中秋」及「威達」等男子合計10人，分搭2部車前往晶鑽
    建設公司位於臺北市○○區○○路「晶鑽凱悅」工地，姜維
    彥等人即站立於工地外阻止載送工地土方之車輛進出，而妨
    害工地出土之權利，俟工地負責人梁崴龍聞訊趕返工地，林
    金地及李宗明即進入工地內與梁崴龍談判，約1小時後，林
    金地、李宗明、姜維彥及阿賢等人始離去。
五、姜維彥明知未經許可不得持有可發射子彈具有殺傷力之槍砲
    ，竟於93年9、10月間某日，在臺北市內湖區德安百貨公司
    附近，以3,000元購得來路不明仿COLT廠MKIVSERIES'70刑半
    自動手槍製造之具有殺傷力之槍枝1支（槍枝管制編號00000
    00000號），而未經許可持有之，並藏放於臺北市○○區○
    ○路4段61巷9弄11號8樓住處之房間內。
六、嗣至95年11月28日，為警分持臺灣士林地方法院法官核發之
    搜索票，前往臺北市○○區○○路194 號3 樓吳芳澤住處執
    行搜索，查獲不具殺傷力之鎮暴瓦斯槍2 把、道具槍1 把、
    瓦斯槍1 把（此部分另為不起訴處分）、瓦斯鋼瓶19枝、塑
    膠子彈40顆、道具槍彈殼5 顆及振鎬工程有限公司支票影本
    4 張等物；前往臺北市○○區○○路4 段61巷9 弄11號8 樓
    姜維彥住處執行搜索，查獲不具殺傷力之瓦斯手槍1 枝、模
    型槍1 支及具殺傷力之仿COLT廠MKIVSERIES '70型半自動手
    槍製造之槍枝1 枝、支票影印本、債權轉讓書及記事本等物
    ；在臺北市○○區○○路4段167巷6弄7號1樓林彥佑住處，
    查獲陽濠丞本票影本5張及其他債務人之本票影本等物。
七、案經臺北市政府警察局少年警察隊報報告臺灣士林地方法院
    檢察署檢察官偵查起訴及移送併案審理。
    理  由
甲、有罪部分：
壹、證據能力說明
一、被告蔡清休及辯護人辯稱：證人呂明旭、共同被告劉育榮於
    偵查之證述無證據能力，被告姜維彥及其辯護人另辯稱：證
    人高天助、梁崴龍於偵訊時之證述亦無證據能力云云。經查
    ：按被告以外之人於偵查中向檢察官所為之陳述，除顯有不
    可信之情況者外，得為證據；證人、鑑定人依法應具結而未
    具結者，其證言或鑑定意見，不得作為證據，刑事訴訟法第
    159條之1第2項、第158條之3分別定有明文。查共同被告劉
    育榮及證人呂明旭、高天助、梁崴龍於檢察官訊問時，均經
    具結，被告及辯護人空言否認該等陳述之證據能力，又未指
    出渠等向檢察官所為陳述有何顯不可信之情狀，揆諸前揭法
    條規定，顯然無據，所辯自不可採，且被告蔡清休、姜維彥
    及其辯護人於本院並未聲請詰問證人劉育榮、高天助、梁崴
    龍，顯已捨棄不行使對上開證人之對質詰問權，另證人呂明
    旭已於本院審理中到庭，經被告蔡清休及辯護人對其行交互
    詰問，當已補足被告行使反對詰問權之機會，自不得再執被
    告未於偵查中對該證人詰問或與之對質為辯。是證人呂明旭
    人於偵查中之證言，自得採為本案證據。
二、次按被告以外之人於審判外之言詞或書面陳述，除法律有規
    定者外，不得作為證據，刑事訴訟法第159條第1項定有明文
    ；同法第159條之5規定被告以外之人，於審判外之陳述，雖
    不符前4條（指第159條之1至第159條之4）之規定，而經當
    事人於審判程序同意作為證據，法院審酌該言詞陳述或書面
    陳述作成時之情況，認為適當者亦得為證據。而所謂「審酌
    該陳述作成時之情況，認為適當」者，係指依各該審判外供
    述證據製作當時之過程、內容、功能等情況，是否具備合法
    可信之適當性保障，加以綜合判斷而言（詳最高法院94年度
    台上字第3277號判決意旨、第5830號判決意旨）。本判決下
    列除上述其他所引用之各該被告以外之人於審判外之陳述（
    含書面陳述），雖屬傳聞證據，惟被告及其選任辯護人於本
    院準備程序及審判期日時（見本院卷二第95頁至第97頁、第
    176至178頁、第192至194頁、第250頁、第252至254頁、第
    400至423頁）均表示同意作為證據而不予爭執，本院審酌結
    果，認上開證據資料製作時之情況，尚無違法不當及證明力
    明顯過低之瑕疵，亦認為以之作為證據應屬適當。揆諸前開
    規定，爰依刑事訴訟法第159條之5規定，認前揭證據資料均
    有證據能力。
貳、實體部分
一、犯罪事實欄一部分：
(一)訊據被告蔡清休、陳宇宏均否認有恐嚇、強制等犯行。被告
    蔡清休辯稱：93年9月1日跟陳宇宏、潘韋興去找呂明旭，陳
    宇宏因為腳受傷在車上，只有伊跟潘韋興進到他公司協調。
    當日沒有強制呂明旭下去高雄協商價錢，是他自己開車下去
    ，伊未指示魏鴻鈞打電話給呂明旭云云。被告陳宇宏辯稱：
    伊只是蔡清休司機，當天開車載蔡清休去八德市盛記企業公
    司，我沒有進去公司裡面，蔡清休、呂明旭講話時我沒有在
    場云云。
(二)經查，上揭犯罪事實，業據被告蔡清休、陳宇宏於原審準備
    程序（見原審卷一第252至253頁、原審卷二第265、266頁）
    、本院準備程序時（見本卷一第347頁、卷二第249頁反面）
    坦承不諱，核與證人即被害人呂明旭、王景堯、王慧琴分別
    於偵查及本院審理時證述接獲恐嚇電話、不能出售氧化鐵等
    情節大致相符（見95年度偵字第14750號【偵卷一】第158頁
    至第160頁、第163頁至第166頁、95年度他字第2955號偵查
    卷第56至58頁），並有證人呂明旭指認犯罪嫌疑人紀錄表(
    一) (二)(三)、被告蔡清休恐嚇王景堯、呂明旭及案外人魏
    鴻鈞恐嚇呂明旭之通訊監察譯文在卷可憑（見上開14750號
    偵卷【警卷二】第94頁至第96頁、第111至126頁、95年度他
    字第2955號卷第91頁至第108頁），且觀諸上開通訊監察譯
    文內容（見附表一），被告蔡清休、魏鴻鈞與證人王景堯、
    呂明旭通話聯繫時，確實自稱是竹聯幫、松聯幫等幫派份子
    ，及被告蔡清休前往盛記企業公司拜訪呂明旭前另以電話通
    知魏鴻鈞安排共犯被告潘韋興（即綽號小潘）陪同前往，且
    魏鴻鈞撥打上開恐嚇電話前已與被告蔡清休碰見並隨即撥打
    電話恐嚇呂明旭等情，均與被告前揭自白事實相吻合，堪認
    被告蔡清休、陳宇宏前開自白確與事實相符，可以採信，被
    告蔡清休、陳宇宏事後翻異前詞否認犯罪，無非事後卸責之
    詞，是被告蔡清休、陳宇宏前開被訴恐嚇、強制等犯行事證
    明確，應依法論科。至被告蔡清休恐嚇呂明旭部分，雖經臺
    灣桃園地方法院檢察署94年度偵字第1422號為不起訴處分確
    定，惟公訴人因有行動電話0000000000號及0000000000號通
    聯監察譯文之新證據，係為臺灣桃園地方法院檢察署94年度
    偵字第1422號時未審酌之證據，該署雖已將被告蔡清休為不
    起訴處分確定，公訴人依刑事訴訟法第260條規定再行起訴
    ，尚無不合，法院自應受理，附此說明。
二、犯罪事實欄二部分：
(一)訊據被告蔡清休、吳芳澤、姜維彥、陳宇宏、劉育榮矢口否
    認有妨害自由犯行，被告蔡清休辯稱：當天是陳志朋說顏瑞
    琪要借他貸款，我說這個人好像不對，有幾個朋友被他害得
    很慘，陳志朋告訴我他約到顏瑞琪，我跟他坐計程車到新光
    三越，確實是這個人，我告訴陳志朋顏瑞琪看到我會跑，我
    打電話給吳芳澤請他來幫忙，當時魏鴻鈞打電話給我，約我
    喝酒，我說不行，魏鴻鈞才過來，陳志朋約顏瑞琪去南京東
    路新生北路口一家酒店，進去的時候顏瑞琪看到我他嚇一跳
    ，當時我說你趕快把支票拿回來就好，沒有恐嚇他，他還出
    去打電話四、五次，他說支票已經在台中，我們沒有對他妨
    害他自由云云。被告吳芳澤辯稱：我那時在時尚經典酒店喝
    酒，沒有押顏瑞琪上車及到包廂，我有進去包廂跟蔡清休進
    酒，看到顏瑞琪在包廂裡面，也沒有將顏瑞琪帶到汽車旅館
    ，周茂賢有將支票交給我，我有打電話告知蔡清休，蔡清休
    指示我拿到了，人放掉確定給他走，我有打電話給陳宇宏確
    認放人的事云云。被告姜維彥辯稱：我當時只是在隔壁包廂
    喝酒，吳芳澤的乾爹蔡清休在隔壁包廂喝酒，我們進去進酒
    ，走的時候蔡清休的朋友顏瑞琪有點喝醉，請我載他到汽車
    旅館休息，等顏瑞琪的朋友來載他，我還買東西給顏瑞琪吃
    ，沒有對顏瑞琪做出任何妨害自由的云云。被告陳宇宏辯稱
    ：當時我澳門朋友來，我在時尚酒店喝酒，遇到蔡清休，我
    跟他敬酒，敬完酒就回去我的包廂，不是魏鴻鈞找我們時尚
    酒店的，當天有沒有遇到顏瑞琪不曉得云云。被告劉育榮辯
    稱：當天我跟陳宇宏一起去喝酒，沒有發生什麼事，只有進
    包廂敬酒，沒有人被押進來，我有看到蔡清休，我們是跟他
    敬酒，後來就回包廂了云云。
(二)經查，上揭妨害自由事實，業據被告蔡清休、吳芳澤、姜維
    彥、陳宇宏、劉育榮於原審準備程序訊問（見原審卷一第
    252 頁、第112頁、第121頁、原審卷二第176頁、第201頁、
    第265、266頁、原審卷四第263頁）、審理時（見原審卷四
    第277頁）坦承不諱，核與證人高天助、蘇弘泰及證人即共
    犯陳志朋於偵查時證述顏瑞琪因返還支票問題遭被告等人帶
    往經典酒店之情節大致相符（見上開第14750號偵卷【偵卷
    一】第209頁至第210頁、第210至211頁、第41至45頁），並
    有證人顏瑞琪指認犯罪嫌疑人紀錄表、通訊監察譯文在卷可
    憑（見上開第14750號偵卷【警卷二】第182頁、第197頁至
    第203頁），而觀諸被告彼等間通話內容（詳見附件二所載
    ）可知，被告蔡清休、魏鴻鈞、陳宇宏、吳芳澤相互間以電
    話聯繫糾眾支援被告蔡清休處理本件紛爭，及被告吳芳澤與
    被告蔡清休多次於電話中談及「拿到票，人放掉！」、「看
    到那張票才放人」，被告吳芳澤取得支票後隨即告知被告蔡
    清休「乾爹支票拿到了！」，被告蔡清休也立即指示「拿到
    了人放掉！」，被告吳芳澤遂以電話通知被告陳宇宏「放了
    ，休哥叫我給他放了」等情，足見被告吳芳澤等取得支票前
    ，被害人顏瑞琪確實遭被告等人繼續剝奪行動自由無訛，足
    徵被告蔡清休、吳芳澤、姜維彥、陳宇宏、劉育榮前揭自白
    確與事實相符，可以採信。渠等嗣於本院審理時翻異前詞否
    認犯罪，顯與前開事證不符，自難信屬實，而共犯即被告陳
    志朋部分，業經原審判決處有期徒刑4月確定，有刑事判決
    書一份附卷可稽（見原審卷五第79至82頁），從而，本件事
    證明確，被告蔡清休、陳宇宏、吳芳澤、姜維彥、劉育榮等
    犯行均堪認定，應依法論科。
三、犯罪事實三部分：
    上揭犯罪事實，業據被告吳芳澤於原審準備程序、本院準備
    程序時坦承不諱（見原審卷一第116頁、卷二第265頁、本院
    卷二第94頁），並有通訊監察譯文一份在卷可憑（見上開第
    14750號偵卷【警卷三】第89頁至第100頁），復觀諸被告吳
    芳澤向被害人林美芳催討債務時，有於電話中以黑道、幫派
    分子自居，自稱為「和堂的」一節，此見附件三所示之通話
    內容即明，被告吳芳澤前開自白核與事實相符，可以採信。
    是被告吳芳澤仗勢幫派背景，以言語恫嚇被害人林美芳，迫
    使被害人林美芳同意先行支付60萬元現金並簽立90萬元支票
    以資擔保之無義務事實，亦可認定。本件事證明確，被告吳
    芳澤犯行堪以認定，應依法論科。
四、犯罪事實四部分：
    上揭犯罪事實，業據被告姜維彥於原審準備程序（見原審卷
    一第122頁、卷二第201頁至第202頁）及本院準備程序、審
    理時（見本院卷二第94頁、第425頁反面）坦承不諱，核與
    證人梁崴龍於偵查時證述、共犯即林金地、李宗明供述之
    情節大致相符（見上開第14750號偵卷【偵卷一】第206頁至
    第207頁、原審卷二第201至202頁、卷四第302頁），並有通
    訊監察譯文一份在卷可憑（見上開第14750號偵卷【警卷三
    】第44頁至第45頁），而共犯林金地、李宗明上開強制犯行
    ，亦經原審分別判處有期徒刑3月，減為有期徒刑1月又15日
    及有期徒刑4月，減為有期徒刑2月確定等情，有該案刑事判
    決書一份可稽，本件事證已明，被告姜維彥此部分犯行堪以
    認定，應依法論科。
五、犯罪事實欄五部分：
    訊據被告姜維彥固坦承於前揭時地購入扣案手槍，惟否認有
    何持有具有殺傷力手槍之犯行，辯稱：該手槍乃自德安百貨
    附近模型店以3,000元購得，且槍管為塑膠，不知該手槍具
    殺傷力，係喜歡才購買云云；選任辯護人為被告辯護稱：被
    告主觀上並無認識該手槍具殺傷力云云，經查：
(一)被告姜維彥於前揭時地、價格購入並持有扣案具殺傷力改造
    手槍一支，嗣經警查獲乙節，業經被告姜維彥供認在卷，並
    有卷附台灣士林地方法院搜索票、搜索扣押筆錄、扣押物品
    目錄表各1份（見上開第14750號偵卷【警卷一】第175頁至
    第179頁）及上開扣案手槍1枝可資佐證，堪認無訛。
(二)而該扣案手槍，經送請內政部警政署刑事警察局鑑定結果認
    為：送鑑之道具槍1枝（槍枝管制編號：0000000000），係
    仿COLT廠MKIVSERIES '70型半自動手槍製造之槍枝，經檢視
    ，槍管為塑膠材質且內具部分阻鐵，惟仍可供直徑5.5MM以
    下之彈丸通過，經實際裝填適用子彈實際試射，測得彈丸發
    射速度為282公尺/秒，計算其發射動能為39.76焦耳，單位
    面積動能為167.36焦耳/平方公分，此有內政部警政署刑事
    警察局95年12月26日刑鑑字第0950180910號槍彈鑑定書1份
    暨照片3張在卷足憑（見上開第14750號偵卷【偵卷二】第28
    頁至第35頁），復觀諸前開鑑定書檢附有關殺傷力之相關數
    據所載：依日本科學警察研究所之研究結果，彈丸單位面積
    動能達20焦耳/平方公分則足以穿入人體皮肉層，由此足認
    扣案槍枝確具有殺傷力，而為槍砲彈藥刀械管制條例第4條
    第1項第1款所規定之槍砲無訛。
(三)又證人即鑑定人陳顯明於原審審理時到庭結證稱：以性能檢
    驗法時檢驗時會實際操作，例如拉拉看、壓壓看，看是否能
    實際使用。如槍管中有阻體，彈丸無法完全通過時，或扳機
    損壞無法扣、滑套無法拉、沒有撞針，這些情形以致於無法
    擊發子彈，就會認為槍枝性能不良好，扣案槍枝有部分阻鐵
    ，係指鑑定報告編號18相片，有3點凸出的部分，認為因此
    而無法讓比較大的彈丸通過。扣案槍枝雖為塑膠槍管，但進
    行實際試射後，槍管、組鐵並無毀損，且該槍能容納5.5MM
    以下之子彈，市面上可以買到相同規格之鋼珠等語明確（見
    原審卷三第81頁、第82頁、第85頁、第88頁），亦足證扣案
    槍枝具殺傷力。
(四)雖被告姜維彥與辯護人均辯稱無法從扣案槍枝之外觀判斷是
    否具殺傷力云云。惟按槍砲彈藥刀械管制條例所謂之殺傷力
    ，依據一般人民日常生活與語言經驗，應能理解係指彈丸擊
    中人體可對皮膚造成穿透性傷害。揆諸現行司法審判實務，
    亦係以其在最具威力之適當距離，以彈丸可穿入人體皮肉層
    之動能為槍械具殺傷力之基準。而槍、彈殺傷力之有無，於
    刑事犯罪上原即是以專業鑑定機關本於專業鑑定之結果而為
    認定，行為人於持有槍、彈時，當無自行送鑑定槍、彈殺傷
    力之可能，則被告固僅高職畢業（見偵查卷第8頁），於本
    案之前並無曾犯槍砲刀械管制條例之前科紀錄（參卷附臺灣
    高等法院被告全國前案紀錄表），但無從僅以被告並非從事
    槍枝鑑識之專業人士，而從事槍枝鑑定多年之專業人員，仍
    無法單從槍枝外觀獲知附表所示槍枝之殺傷力等情，因而遽
    認其對於扣案空氣槍即無具殺傷力之主觀認識（最高法院99
    年度台上字第5944號判決要旨參照）；經查，扣案系爭槍枝
    槍管從外觀判斷為金屬材質，滑套及扳機部分亦為金屬材質
    ，完整無缺，槍枝具有相當重量，從外觀上觀察，顯非一般
    市售塑膠材質玩具手槍，參以被告姜維彥供稱喜愛並收藏模
    型槍，為警搜索查扣模型槍二把、瓦斯槍一把均為其所有，
    並持有扣案之手槍多年等情，顯見被告姜維彥對該槍枝之結
    構、性能應有一定程度瞭解，而扣案槍枝槍管內雖具有部分
    小阻鐵，然阻鐵位於槍管周邊，槍管仍屬貫通，仍可裝填適
    用子彈、金屬，此見卷附槍管照片即明（見上開第14750號
    偵卷【偵卷二】第28頁照片十八），尚難單憑該槍管內有小
    突出物，即認扣案槍枝未具殺傷力。
(五)按行為人對於構成犯罪之事實，雖非決意促使其發生，但預
    見其發生而其發生並不違背其本意者，依刑法第13條第2項
    之規定，仍以故意論。此學理上所稱之間接故意，指行為人
    主觀上對於構成要件之實現有所預見，仍聽任其發展，終致
    發生構成要件之該當結果者而言（最高法院83年度台上字第
    4329號判決要旨參照）。查以，我國法令係不許民眾非法持
    有槍枝，為公眾週知之事實，而就民間合法持有或報繳槍砲
    彈藥之要件，除經內政依槍砲彈藥刀械管制條例訂定有槍砲
    彈藥刀械許可及管理辦法規範外，另有自衛槍枝管理條例併
    為規範，而關於玩具槍部分，另有玩具槍檢驗暫行規則（無
    射出物）、玩具商品檢驗作業規定以作為檢驗各該玩具槍商
    品之依據，在相當程度上，已對流通市面之玩具槍、空氣槍
    等商品，為相當程度之鑑別，是行為人如欲收受市售之玩具
    槍商品，如該槍枝來源者就交付槍枝時並未能提出上開相關
    商品檢驗標識、廠商進口標示（如為國外進口），該行為人
    即可預見該槍枝可能係有具有殺傷力，應避免收受該槍枝，
    以避免觸法，而如欲合法持有該槍枝，則應依規定將槍枝送
    繳主管機關為檢驗並依檢驗結果視主管機關是否准許持有，
    經主管機關依檢驗結果許可行為人得持有後，方能屬合法持
    有。查被告姜維彥購買扣案槍枝時既未取得任何說明書、保
    證書，迄於本院辯論終結前亦未提出扣案槍枝通過經濟部標
    準檢驗局玩具商品檢驗程序之商品檢驗標識、廠商進口標示
    等資料，顯見上開扣案槍枝確屬來路不明。是被告依上開情
    狀，既知悉扣案槍枝未有相關商品檢驗標識、廠商進口標示
    、說明書或保證書，且該槍枝外觀又與一般玩具槍有別，則
    其對扣案槍枝可能具有殺傷力之事實，係有欲見可能，而其
    未經查證扣案槍枝是否曾經經濟部標準檢驗局為檢驗等相關
    事實，亦明知其未向主管機關（各縣市警察局）申請許可，
    仍為購入並持有，顯有持有具有殺傷力之槍枝，亦不違背其
    本意之不確定故意甚明。被告前揭所辯主觀上無認識其有殺
    傷力云云，顯係卸責之詞，不足採信。
(六)綜上所述，被告姜維彥前揭所辯尚非可採，本案事證明確，
    被告姜維彥未經許可，持有具有殺傷力之前揭槍枝之犯行，
    洵堪認定，應予依法論科。
六、新舊法比較；
(一)被告蔡清休、陳宇宏、吳芳澤、姜維彥、劉育榮行為後，94
    年2月2日修正公布之刑法，於95年7月1日施行。其中，刑法
    第2條係規範行為後法律變更所生新舊法律比較適用之準據
    法，是刑法第2條本身雖經修正，但該條文既屬適用法律之
    準據法，本身尚無比較新舊法之問題，應逕適用裁判時即修
    正後刑法第2條規定以決定適用之刑罰法律。
(二)按行為後法律有變更者，適用行為時之法律。但行為後之法
    律有利於行為人者，適用最有利於行為人之法律，修正後刑
    法第2條第1項定有明文。又比較時應就罪刑有關之共犯、未
    遂犯、想像競合犯、牽連犯、連續犯、結合犯，以及累犯加
    重、自首減輕暨其他法定加減（如身分加減）與加減例等一
    切規定，綜其全部罪刑之結果而為比較，並予整體之適用，
    不能割裂而分別適用有利之條文。又前揭所謂不能割裂適用
    ，係指與罪刑有關之本刑而言，並不包括易刑處分在內，易
    刑處分係刑罰執行問題，既與罪刑無關，自應分別就新舊法
    所規定之有利不利為比較，而適用最有利於行為人之規定以
    定其易刑之折算標準（最高法院97年台上字第463號判決參
    照）。
(三)關於罰金刑部分，刑法分則編各罪所定罰金刑之貨幣單位原
    為銀元，修正前刑法第33條第5款規定：「罰金：1元（銀元
    ）以上。」而依罰金罰鍰提高標準條例規定，就72年6月26
    日前修正之刑法部分條文罰金數額提高2至10倍，其後修正
    者則不提高倍數，並依現行法規所定貨幣單位折算新臺幣條
    例規定，以銀元1元折算新臺幣3元；修正後刑法第33條第5
    款規定：「罰金：新臺幣1000元以上，以百元計算之。」刑
    法第33條第5款所定罰金貨幣單位經修正為新臺幣後，刑法
    分則各罪所定罰金刑之貨幣單位亦應配合修正為新臺幣，為
    使刑法分則編各罪所定罰金之最高數額與刑法修正前趨於一
    致，乃增訂刑法施行法第1條之1：「中華民國94年1月7日刑
    法修正施行後，刑法分則編所定罰金之貨幣單位為新臺幣。
    94年1月7日刑法修正時，刑法分則編未修正之條文定有罰金
    者，自94年1月7日刑法修正施行後，就其所定數額提高為30
    倍。但72年6月26日至94年1月7日新增或修正之條文，就其
    所定數額提高為3倍。」從而，刑法分則編各罪所定罰金刑
    之最高數額，於上開規定修正後並無不同。惟修正後刑法第
    33條第5款所定罰金刑最低數額，較之修正前提高，自以修
    正前刑法第33條第5款規定較有利於被告。
(四)刑法第28條原規定：「2人以上共同『實施』犯罪之行為者
    ，皆為共同正犯。」新法修正為：「2人以上共同『實行』
    犯罪之行為者，皆為共同正犯。」將舊法之「實施」修正為
    「實行」。原「實施」之概念，包含陰謀、預備、著手及實
    行等階段之行為，修正後僅共同實行犯罪行為始成立共同正
    犯。是新法就共同正犯之範圍已有限縮，排除陰謀犯、預備
    犯之共同正犯。新舊法就共同正犯之範圍既因此而有變動，
    自屬犯罪後法律有變更，而非僅屬純文字修正，經比較適用
    新舊法，新法對被告應較有利（最高法院96年度台上字第
    1323號判決、本院暨所屬法院96年度法律座談會決議亦同此
    意旨）。
(五)又刑法修正後已刪除第56條連續犯之規定，原屬連續犯之數
    個犯罪行為，於刑法修正後應分別論罪，併合處罰，此部分
    修正，已影響整體刑罰權規範內容，自屬法律變更，經比較
    新舊法適用結果，以原連續犯、牽連犯規定較有利於被告，
    自應依廢止前刑法第56條連續犯規定論以一罪。
(六)被告陳宇宏行為時有關累犯之規定，於刑法第47條原規定：
    「受有期徒刑之執行完畢，或受無期徒刑或有期徒刑一部之
    執行而赦免後，五年以內再犯有期徒刑以上之罪者…」，嗣
    修正為同條第一項：「受徒刑之執行完畢，或一部之執行而
    赦免後，五年以內故意再犯有期徒刑以上之罪者…」，限縮
    再犯為故意犯者，然因本案被告係故意犯罪，故依修正前後
    刑法累犯之規定，均屬累犯，要無利與不利情事，是新修正
    之累犯規定未較有利於被告，即應適用修正前之舊法。
(六)修正前刑法第51條規定：「數罪併罰，分別宣告其罪之刑，
    依左列各款定其應執行者：」其中第5款規定：「宣告多數
    有期徒刑者，於各刑中之最長期以上，各刑合併之刑期以下
    ，定其刑期。但不得逾二十年。」修正後刑法第51條第5款
    規定：「宣告多數有期徒刑者，於各刑中之最長期以上，各
    刑合併之刑期以下，定其刑期。但不得逾三十年。」比較結
    果，修正前之刑法較有利於行為人。
(七)綜合比較上開新舊法結果，應以修正前刑法規定對被告蔡清
    休等五人較為有利，依修正後刑法第2條第1項規定，應適用
    修正前刑法之規定。
(八)又被告劉育榮於犯罪時之刑法第41條第1項前段規定：「犯
    最重本刑為5年以下有期徒刑以下之刑之罪，而受6個月以下
    有期徒刑或拘役之宣告，因身體、教育、職業、家庭之關係
    或其他正當事由，執行顯有困難者，得以1元以上3元以下折
    算1日，易科罰金。」又被告等行為時之易科罰金折算標準
    ，修正前罰金罰鍰提高標準條例第2條前段（現已刪除）規
    定，就其原定數額提高為1百倍折算1日，則本件被告2人行
    為時之易科罰金折算標準，應以銀元3百元折算1日，經折算
    為新台幣後，應以新台幣9百元折算為1日；惟95年7月1日修
    正公布施行之刑法第41條第1項前段則規定：「犯最重本刑
    為5年以下有期徒刑以下之刑之罪，而受6個月以下有期徒刑
    或拘役之宣告者，得以新台幣1千元、2千元或3千元折算1日
    ，易科罰金。」比較修正前後之易科罰金折算標準，以95年
    7 月1日施行前之規定，較有利於本件被告劉育榮。
七、論罪科刑理由
(一)核被告蔡清休就犯罪事實一所為係犯刑法第304條第1項強制
    罪、同法第305條恐嚇危害安全罪，被告陳宇宏就犯罪事實
    一所為係犯刑法第304條第1項強制罪。被告蔡清休就上開強
    制、恐嚇呂明旭犯行，分別與被告陳宇宏、潘韋興間，及案
    外人魏鴻鈞間，互有犯意聯絡及犯行分擔，為共同正犯。又
    被告蔡清休前後二次強制犯行（被害人王景堯、呂明旭），
    時間緊接，所犯各係構成要件相同之罪，顯係基於概括犯意
    反覆為之，為連續犯，應依刑法第56條之規定論以一罪。
(二)被告蔡清休、吳芳澤、姜維彥、陳宇宏、劉育榮就犯罪事實
    二部分，均係犯刑法第302條第1項私行拘禁罪。又被告蔡清
    休等人於94年6月17日22時許起翌日凌晨4時10分止，接續於
    台北市天成飯店強押顏瑞琪上車、拘禁於時尚經典酒店、台
    北地區某汽車旅館房間內之妨害自由犯行，無非係為達取回
    支票之同一目的，且係於密接時間內接續為之，為接續犯，
    應僅論以一罪。另被告蔡清休等對顏瑞琪之妨害自由行為中
    ，包括「以強暴方法剝奪人之行動自由」及「私行拘禁」二
    種行為態樣，應適用該罪情節較重之主要性規定「私行拘禁
    」論處。被告蔡清休、吳芳澤、姜維彥、陳宇宏、劉育榮與
    陳志朋、魏鴻鈞等人間，就本件妨害自由犯行有犯意聯絡及
    行為分擔，皆為共同正犯。
(三)被告吳芳澤就犯罪事實三、被告姜維彥就犯罪事實四部分，
    均係犯刑法第304條第1項強制罪。按刑法第304條第1項之
   「脅迫」，係指對人之脅迫，使人發生畏怖觀念之行為而言
    ，並無須至使人不能抗拒之程度，本件被告吳芳澤既向被害
    人稱「我是和堂…，我現在就是要跟你處理這筆帳」等語，
    衡情已足使被害人認對其人身造成危害，並生畏怖之觀念，
    核被告吳芳澤所為，係犯刑法第304條第1項以脅迫使人行無
    義務之事之強制罪。公訴人固認被告吳芳澤係犯刑法第346
    條第1項之恐嚇取財罪，然因被告吳芳澤所為命被害人交付
    現金、簽立支票，是因受託向被害人催討債務，顯無為自己
    或第三人不法所有之意圖甚為灼然，僅係以如事實欄所載之
    脅迫方式使被害人為無義務之事耳，應係該當於刑法第304
    條第1項之以脅迫使人行無義務之事之強制罪，公訴人認被
    告吳芳澤係犯恐嚇取財罪，顯有誤會，然此部分事實既與公
    訴人起訴之犯罪事實同一，爰依法變更起訴法條。被告姜維
    彥與共犯林金地、李宗明及其他不詳姓名年籍之成年男子十
    人間，有犯意聯絡及犯行分擔，為共同正犯。
(四)被告姜維彥就犯罪事實五部分，係犯槍砲彈藥刀械管制條例
    第8條第4項之未經許可持有可發射子彈具有殺傷力之改造手
    槍罪。按未經許可持有槍枝、子彈及槍砲、彈藥之主要組成
    零件，其持有之繼續，為行為之繼續，亦即一經持有該槍、
    彈及槍砲、彈藥之主要組成零件，罪即成立，至其持有行為
    終了時，均論為一罪，不得割裂（最高法院93年台上字第18
    7號判決要旨參照）；其間法律縱有變更，然其行為既繼續
    實施至新法施行以後，即與犯罪後法律有變更之情形不同，
    不生新舊法比較適用之問題（最高法院95年台上字第2250號
    、95年台上字第3461號判決要旨參照）；亦即，於連續、接
    續或繼續犯之行為過程中，遇有刑罰之法律變更時，其一部
    行為涉及舊法，一部行為涉及新法者，仍應依最後行為時之
    法律處斷，不發生新舊法比較適用問題（最高法院96年度台
    上字第4909號判決要旨參照）。查被告姜維彥購入扣案之改
    造手槍係於93年9、10月間某日，雖係在刑法95年7月1日修
    正公布施行前，然其持有行為繼續至95年11月28日始被查獲
    ，其持有行為之終了既係在修正刑法之施行日之後，自無行
    為後法律變更可言，毋庸為新舊法律比較適用。
(五)被告蔡清休、陳宇宏、吳芳澤、姜維彥所犯上開各犯行間，
    均犯意各別，行為互異，應予分論併罰。又被告陳宇宏前曾
    犯有如事實欄所載之罪，此有臺灣高等法院被告前案紀錄表
    附卷可按，其於5年以內再犯本件（指妨害自由）最重本刑
    為有期徒刑以上之罪，為累犯，應依刑法第47條第1項之規
    定，加重其刑。
八、原審就此部分據以論科，雖非無見。然查，(一)潘韋興、魏
    鴻鈞、陳志朋、林金地、李宗明、綽號「阿賢」、「中秋」
    、「威達」及其他不詳姓名年籍成年男子共10人分別為本件
    強制、恐嚇、妨害自由犯行之共同正犯，已如前述（見前述
    理由欄貳七(一)、(二)、(三)），原審漏未論以共同正犯，
    尚有未洽。(二)又被告蔡清休等人對被害人顏瑞琪之妨害自
    由行為中，包括「以強暴方法剝奪人之行動自由」及「私行
    拘禁」二種行為態樣，應適用該罪情節較重之主要性規定「
    私行拘禁」論處，原審漏未論述，顯有疏漏。(三)被告蔡清
    休固有指示被告吳芳澤撥打恐嚇電話，惟因被害人呂明旭電
    話未開機，未能實施惡害通知，亦未致生畏怖心之結果，自
    難遽認恐嚇犯行，原審誤為被告蔡清休、吳芳澤另有共犯恐
    嚇罪嫌，即有未合（詳後述理由九不另為無罪判決部分）。
    (四)被告吳芳澤就犯罪事實三所為係犯刑法第304條第1項強
    制罪，已如前述說明（見理由欄貳七(三)），原審認被告吳
    芳澤係犯刑法第346條第1項之恐嚇取財罪云云，亦有未合。
    (五)被告姜維彥係於20歲生日前後購得扣案槍枝，業據被告
    姜維彥供述在卷（見本院卷二第428頁），而被告姜維彥係
    73年10月2日出生，足見被告姜維彥持有扣案槍枝時間為93
    年9、10月間某日，原審以被告姜維彥自94年間購入槍枝，
    事實認定亦有錯誤。被告蔡清休、吳芳澤、陳宇宏、姜維彥
    猶執前揭情詞上訴否認犯罪，雖無理由，及檢察官以被告蔡
    清休等人以暴力、脅迫方式對被害人造成心理威脅，未賠償
    被害人財產上、非財產上損害，原審所量刑度，實難收懲儆
    之效為由提起上訴，非無理由，且原判決此部分既有上開可
    議，自屬無可維持，應予撤銷改判。爰審酌被告蔡清休欲壟
    斷國內氧化鐵副產品之市場、價格，竟仗勢幫派背景，恐嚇
    、要脅他人停止出貨；又未取回支票為由，恣意號召本案被
    告吳芳澤等人仗勢欺人，強行押人、拘禁，行徑囂張，犯罪
    情節甚重，惡性重大；被告吳芳澤、姜維彥、陳宇宏、劉育
    榮等均年輕力壯，卻不事正途，以前揭非法手段，剝奪顏瑞
    琪之行動自由，妨害人身安全及自由甚鉅，被告吳芳澤、姜
    維彥受託處理債務、糾紛，竟目無法紀，恣意糾眾恐嚇、脅
    迫他人，犯罪手段惡劣，並考量其等各自參與犯罪之程度深
    淺、角色分工及所分得之利益，暨犯後均未能坦承全部犯行
    ，未與被害人達成和解賠償損害，及被告陳宇宏前有犯罪紀
    錄素行不佳等一切情狀，分別量處被告蔡清休、吳芳澤、陳
    宇宏、姜維彥、劉育榮如主文所示之刑，並就被告劉育榮部
    分依修正前刑法第41條第1項前段之規定諭知易科罰金之折
    算標準，及被告姜維彥所犯之持有改造手槍罪併科罰金部分
    ，諭知易服勞役之折算標準。又被告蔡清休、吳芳澤、陳宇
    宏、姜維彥、劉育榮等之犯罪時間係在96年4月24日以前，
    核與中華民國96年罪犯減刑條例第2條第1項第3款規定之減
    刑條件相符，各減其等之宣告刑二分之一，其中被告蔡清休
    所犯私行拘禁罪雖均經本院諭知宣告刑逾1年6月，惟經本院
    認定之罪名為刑法第302條第1項之罪，不在中華民國九十六
    年罪犯減刑條例第3條第1項各款所列舉之罪名之列，依法被
    告蔡清休上開宣告刑，亦應減其刑期二分之一，至被告姜維
    彥所犯違反槍砲彈藥刀械管制條例部分，不符合上開條例之
    規定，爰不予減刑，併此敘明。並分別定被告蔡清休、吳芳
    澤、陳宇宏、姜維彥應執行之刑為有期徒刑一年七月、一年
    、十月、三年六月，併科罰金新台幣三萬元。又扣案被告姜
    維彥持有之道具槍1枝（槍枝管制編號：0000000000），係
    仿COLT廠MKIVSERIES '70型半自動手槍製造之槍枝，經鑑定
    具殺傷力，未經許可不得持有，屬違禁物，應依刑法第38條
    第1項第1款規定，於被告姜維彥所犯之罪名項下宣告沒收。
九、不另為無罪諭知部分（即被告蔡清休、吳芳澤對被害人呂明
    旭恐嚇一案）
(一)公訴意旨略以：被告蔡清休基於恐嚇之犯意，於同年10月14
    日20時50分許，撥打0000000000號電話予被告吳芳澤，指示
    被告吳芳澤記下呂明旭之綽號「三董」（因呂明旭在家排行
    老三）及0000000000號電話，指示吳芳澤恫嚇被害人呂明旭
    稱：「你叫他公司還要不要做，工廠還要不要動，明天跟他
    共進共出」等語，被告吳芳澤即依指示以電話恐嚇被害人呂
    明旭，因認被告蔡清休、吳芳澤共同涉犯刑法第305條之恐
    嚇罪嫌。
(二)公訴人認被告蔡清休、吳芳澤等觸犯刑法第305條恐嚇危害
    安全犯行，無非係以證人呂明旭之警詢、偵訊證詞、通訊監
    察譯文，為其論據。訊據被告蔡清休、吳芳澤堅決否認有恐
    嚇犯行，被告蔡清休辯稱：我有拜託吳芳澤打電話給呂明旭
    ，叫他價錢不要漲這麼高，吳芳澤知道我在氣頭上這個電話
    他沒有打等語。被告吳芳澤辯稱：蔡清休確實有指示我以電
    話的方式恐嚇呂明旭，但我事後並未撥打電話恐嚇呂明旭等
    語。經查：
１、被告蔡清休於93年10月14日20時50分許撥打電話予被告吳芳
    澤指示被告吳芳澤記下呂明旭之綽號「三董」（因呂明旭在
    家排行老三）及0000000000號電話，指示吳芳澤以電話恫嚇
    被害人呂明旭稱：「你叫他公司還要不要做，工廠還要不要
    動，明天跟他共進共出」等情，有0000000000行動電話通訊
    監察譯文一份附卷可稽（見95年度他字第2955號偵查卷第96
    頁），且為被告蔡清休、呂芳澤2人所不爭執，此部分事實
    固堪認定。
２、又證人呂明旭於警詢時證稱：我陸陸續續接到自稱「竹聯幫
    」、「松聯幫」幫派份子恐嚇電話，恐嚇意思是即台中以南
    氧化鐵我們公司都不能碰，如果我碰要讓我知道他們是誰，
    不管我叫誰來講都一樣，他們就要對我放槍，致使我心生恐
    懼，…我指認出編號四號名為魏鴻鈞者曾對我恐嚇四次以上
    ，還有自稱阿哲男子對我恐嚇，其他恐嚇電話因對方未報出
    姓名或綽號，所以我不知道是誰等語（95年度他字第2955號
    偵查卷第71至73頁、第78頁）；於偵查時證稱：在標東和鋼
    鐵氧化鐵時，遭到很多人恐嚇，但我不知道姓名，我一直接
    到電話叫我不要做，每次都是不一樣的人，打電話的人有一
    個自稱為阿哲，另一個人為蔡清休，其他都是竹聯、松聯等
    語（同上號偵卷第55至56頁），於本院審理時證稱：（問：
    請問93年9 月2 日起至93年11月初，被告吳芳澤有無撥打電
    話予你？）我不記得時間點，是否這個人打電話給我，我也
    不知道。我只記得一陣子一直被電話騷擾恐嚇，內容是叫我
    不要作什麼生意之類的等語（見本院卷二第398頁），是依
    證人呂明旭上開證述內容，可知證人呂明旭於93年10月間確
    實多次接獲恐嚇電話，惟撥打電話之人除指認有被告蔡清休
    、魏鴻鈞、「阿哲」等人，其餘之人均不知姓名、綽號，並
    未明確指證有接獲被告吳芳澤之恐嚇電話。
３、再者，觀諸卷附之被告蔡清休門號0000000000行動電話通訊
    監察譯文記載，被告蔡清休於上開時間指示被告吳芳澤撥打
    恐嚇電話後未幾，隨即於93年10月14日21時02分、21時17分
    二次以上開門號行動電話詢問被告吳芳澤電話打了沒有，雙
    方對話內容如下：
    (1)時間：93年10月14日21時02分許
    發話人Ａ：蔡清休0000000000
    受話人Ｂ：吳芳澤0000000000
    Ａ：喂，阿澤，電話打了沒？
    Ｂ：沒有，我現在正在開車。
    Ａ：先處理。
    Ｂ：好。
    (2)時間：93年10月14日21時17分許
    發話人Ａ：蔡清休0000000000
    受話人Ｂ：吳芳澤0000000000
    Ａ：喂，阿澤！
    Ｂ：他關機。
    Ａ：沒關係，我晚上先趕回公司，明天你來公司再講。
    Ｂ：好，乾爹。
    此有門號0000000000行動電話通訊監察譯文一份附卷可參（
    見95年度他字第2955號偵查卷第96頁），且卷內又查無有關
    被告吳芳澤與證人呂明旭之通話紀錄，足徵當時確因呂明旭
    電話關機，被告吳芳澤因而未能與證人呂明旭電話聯繫無疑
    ，倘被告吳芳澤業已完成交辦事項，理應立即向被告蔡清休
    回報、邀功，豈有故為上開陳述之情，益見被告吳芳澤並未
    以電話向證人呂明旭言語恫嚇無誤。
４、按刑法第305條之恐嚇罪，所稱以加害生命、身體、自由、
    名譽、財產之事，恐嚇他人者，係指以使人生畏怖心為目的
    ，而通知將加惡害之旨於被害人而言。若僅在外揚言加害，
    並未對於被害人為惡害之通知，尚難構成本罪（最高法院52
    年度台上字第751號判例）。是被告吳芳澤既尚未將加惡害
    之事通知證人呂明旭，且恐嚇罪屬結果犯，被告蔡清休、吳
    芳澤之行為顯與恐嚇罪之構成要件有間，尚難逕以恐嚇罪相
    繩，此外，並無其他積極證據足以證明被告蔡清休、吳芳澤
    有何此部分恐嚇犯行，自屬不能證明其等犯罪，惟公訴人既
    認此與前述經論罪部分，有連續犯之裁判上一罪關係，爰均
    不另為無罪之諭知。
乙、無罪部分：
一、公訴意旨略以：
(一)被告蔡清休自93年8月間起，成立「竹聯幫和堂」，自任竹
    聯幫和堂之堂主，為有內部管理結構，並以其成員從事犯罪
    ，具有集團性、常習性及脅迫性或暴力性之組織，總攬操縱
    竹聯幫和堂犯罪組織活動之指揮，其為壯大組織結構，邀集
    其乾兒子被告吳芳澤（綽號芳澤或阿澤）、被告姜維彥（綽
    號燕子）及被告林彥佑（綽號彥佑）擔任竹聯幫和堂之幹部
    ，並陸續吸收魏鴻鈞（已死亡，綽號寶衛）、被告陳宇宏（
    原名陳炳宏，綽號炳哥）、被告劉育榮（綽號育榮）、被告
    卓宜杰（原名卓君庭，綽號阿庭）、被告呂天揚（綽號天揚
    ）、被告蕭玉鴻（綽號芭樂）等人，先後加入竹聯幫和堂。
    被告吳芳澤、姜維彥、林彥佑、陳宇宏、劉育榮、卓宜杰、
    呂天揚及蕭玉鴻均明知由蔡清休指揮之竹聯幫和堂係以成員
    從事犯罪為主要活動之犯罪組織，竟分別基於參與犯罪組織
    之犯意，在不詳地點加入並成為竹聯幫和堂之成員，共同參
    與該集團之幫派組織活動。被告蔡清休則指揮、調派竹聯幫
    和堂成員被告吳芳澤、姜維彥、林彥佑、陳宇宏、劉育榮、
    卓宜杰、呂天揚及蕭玉鴻等人共同為具有集團性、常習性、
    暴力性、脅迫性之犯罪行為。因認被告蔡清休係犯組織犯罪
    防制條例第3條第1項前段之指揮犯罪組織罪嫌，被告吳芳澤
    、姜維彥、林彥佑、陳宇宏、劉育榮、卓宜杰、呂天揚及蕭
    玉鴻係犯同條例第3條第1項後段之參與犯罪組織罪嫌。
(二)緣龍湛實業股份有限公司（下稱龍湛公司）經申屠志偉仲介
    ，委託香港天鷗公司載送貨物至西非奈吉利亞，因船運延誤
    無法如期卸貨而積欠天鷗公司延滯費用。被告蔡清休乃以香
    港天鷗公司及錩興行公司之代表自居，先於95年4  月6日前
    往龍湛公司，欲索討上開延滯費用，因尋訪龍湛公司負責人
    廖文崧未遇，被告蔡清休遂指示不詳姓名、綽號「志明」之
    男子，每天派人到龍湛公司去走一下、24小時將人看住，嗣
    至同年月14日，被告蔡清休、吳芳澤與綽號「進德」之男子
    搭乘姜維彥所駕駛之自小客車前往臺北市福華飯店，在該飯
    店內，被告蔡清休、吳芳澤與綽號「進德」之男子即基於妨
    害自由之犯意，押住廖文崧及同行之人，要求彼等交付美金
    40萬元而剝奪廖文崧及同行者之自由，廖文崧並於同年月18
    日，在臺北市六福皇宮交付現金1536萬元（約合美金40萬元
    ）予被告蔡清休，被告蔡清休隨即匯款美金32萬元予天鷗公
    司，美金8萬元則作為佣金，廖文崧另於5月17日交付1431萬
    元（約合美金51萬元）予被告蔡清休，被告蔡清休匯款45萬
    元予天鷗公司，美金6萬元則作為佣金，且朋分70萬元予被
    告吳芳澤，被告吳芳澤再分予姜維彥等人，因認被告蔡清休
    、吳芳澤涉犯刑法第302 條第1項之妨害自由罪嫌。
(三)被告吳芳澤於95年8月22日23時許，指示具有恐嚇犯意聯絡
    之被告林彥佑、卓宜杰、呂天揚、唐偉宸等人，前往臺北縣
    萬里鄉○○村○○街1號3樓向陽濠丞索討債務，因陽濠丞不
    在家，僅其母親鄧文萱及妹妹在家，鄧文萱畏懼不敢開門，
    被告林彥佑、卓宜杰、呂天揚及唐偉宸等人竟向鄧文萱恫嚇
    稱：「叫陽濠丞出面，他欠了陳執正16萬元，陽濠丞不在，
    就不離開，要一直在家門口，要叫陽濠丞出面解決」等語，
    歷時約10或20餘分鐘，致鄧文萱心生恐懼，不得不向臺北縣
    政府警察局金山分局萬里分駐所報案，因認被告吳芳澤、林
    彥佑、卓宜杰、呂天揚及唐偉宸均係犯刑法第346條第3項、
    第1項恐嚇取財未遂罪嫌。
(四)臺灣士林地方法院檢察署寄發證人傳票，傳喚證人廖文崧於
    95年9月6日上午10時到該署，並由臺北市政府警察局少年警
    察隊警員帶返少年警察隊製作訊問筆錄。詎被告蔡清休得知
    上情後，竟夥同具有妨害自由犯意聯絡之被告吳芳澤，於95
    年9月6日上午，至該署門外脅迫廖文崧，並陪同廖文崧進入
    本署，致廖文崧心生恐懼且有所顧忌，不得不屈從於被告蔡
    清休及吳芳澤之意思，而於作證時畏懼為真實之陳述，因認
    被告蔡清休、吳芳澤涉犯刑法第304條第1項之強制罪嫌。
二、按犯罪事實應依證據認定之，無證據不得認定犯罪事實，又
    不能證明被告犯罪者，應諭知無罪之判決，刑事訴訟法第15
    4 條第2 項及第301 條第1 項分別定有明文。次按認定犯罪
    事實所憑之證據，雖不以直接證據為限，間接證據亦包括在
    內；然而無論直接或間接證據，其為訴訟上之證明，須於通
    常一般之人均不致有所懷疑，而得確信其為真實之程度者，
    始得據為有罪之認定，倘其證明尚未達到此一程度，而有合
    理之懷疑存在時，事實審法院復已就其心證上理由予以闡述
    ，敘明其如何無從為有罪之確信，因而為無罪之判決，尚不
    得任意指為違法，最高法院著有76年臺上字第4986號判例要
    旨可參。又按刑事訴訟法第161條已於民國91年2月8日修正
    公布，其第1項規定：檢察官就被告犯罪事實，應負舉證責
    任，並指出證明之方法。因此，檢察官對於起訴之犯罪事實
    ，應負提出證據及說服之實質舉證責任。倘其所提出之證據
    ，不足為被告有罪之積極證明，或其指出證明之方法，無從
    說服法院以形成被告有罪之心證，基於無罪推定之原則，自
    應為被告無罪判決之諭知（最高法院92年度台上字第128號
    判例意旨參照）。
三、本院查：
(一)被告蔡清休、吳芳澤、姜維彥、林彥佑、陳宇宏、劉育榮、
    卓宜杰、呂天揚及蕭玉鴻等九人涉犯組織犯罪防制條例部分
    ：
    公訴人認被告蔡清休觸犯組織犯罪防制條例第3條第1項前段
    之指揮犯罪組織罪嫌，及被告吳芳澤、姜維彥、林彥佑、陳
    宇宏、劉育榮、卓宜杰、呂天揚及蕭玉鴻等觸犯組織犯罪條
    例第3條第1項後段參與犯罪組織犯行，無非係以竹聯幫和堂
    組織結構圖、被告間通訊監察譯文內容、被告卓宜杰坦承於
    95 年5月間與被告吳芳澤、姜維彥、林彥佑等，受委託而前
    往臺北市市○○道附近毆打某醫師（無從查知真實姓名，未
    據告訴）及被告卓宜杰、蕭玉鴻坦承於95年9月9日與被告吳
    芳澤、姜維彥、林彥佑毆打施業軒，並擬教唆未滿18歲之青
    少年頂罪（傷害部分未據告訴），為其論據。訊據被告蔡清
    休、吳芳澤、姜維彥、林彥佑、陳宇宏、劉育榮、卓宜杰、
    蕭玉鴻、呂天揚均堅決否認犯行，被告蔡清休辯稱：伊從民
    國76年成立公司，是正當的職業，做鋼鐵、水泥、航運，從
    來沒有加入任何幫派，沒有加入竹聯幫，也沒有擔任和堂堂
    主，我從來沒有吸收本案的其他被告加入，吳芳澤是我的乾
    兒子，陳宇宏自92年4月份到10月份擔任我公司的司機，魏
    鴻鈞是作餐廳貿易，跟他只是點頭之交，其餘的被告伊都不
    認識，魏鴻鈞曾經說他是松聯幫的，事實如何伊不清楚等語
    。被告吳芳澤辯稱：我不是竹聯幫和堂，沒有參與犯罪組織
    等語。被告姜維彥辯稱：我沒有加入竹聯幫和堂。被告林彥
    佑辯稱：我不是竹聯幫和堂，當時我還在唸書，起訴書上面
    寫說我和吳芳澤是上下屬的關係，我們是從小就認識，我們
    是好朋友像親兄弟的關係等語。被告陳宇宏辯稱：我沒有參
    與犯罪組織，蔡清休是我老闆，我是他的司機，我在蔡清休
    聯大鋼鐵公司上班，我不知道蔡清休是否為竹聯幫和堂堂主
    ，我也是不和堂的成員，我沒有聽從吳芳澤、姜維彥、林彥
    佑的指揮等語。被告劉育榮辯稱：沒有加入竹聯幫和堂的犯
    罪組織等語。被告卓宜杰辯稱：沒有加入竹聯幫和堂，伊有
    動手毆打該醫生，但與幫派無關，純粹係幫忙朋友姜維彥等
    語。被告蕭玉鴻辯稱：沒有加入竹聯幫和堂，上開傷害某醫
    師部分，伊未前往，並不知情，而上開傷害施業軒部分，伊
    雖在場但未動手等語。被告呂天揚辯稱：伊沒有參與毆打醫
    生，也沒有加入竹聯幫和堂受任何人操控，伊認識姜維彥、
    林彥佑、卓宜杰、蕭玉鴻、唐偉宸，其他人都不認識等語。
    經查：
１、證據能力說明：
  (1)按組織犯罪防制條例第12條規定：訊問證人之筆錄，以在檢
    察官或法官面前作成，並經踐行刑事訴訟法所定訊問證人之
    程序者為限，始得採為證據。但有事實足認被害人或證人有
    受強暴、脅迫、恐嚇或其他報復行為之虞者，法院、檢察機
    關得依被害人或證人之聲請或依職權拒絕被告與之對質、詰
    問或其選任辯護人詰問。因此，有關組織犯罪案件，相關證
    人之警詢筆錄，尚難認有證據能力，核予敘明。
  (2)有關本案卷附之竹聯幫和堂組織圖（見95年度聲搜字第1355
    號卷第9頁）部分，被告及辯護人均稱：無證據能力乙節。
    按上開竹聯幫和堂組織圖，係由員警依據到案被告於警詢時
    所陳述之內容所整理而成之文書，顯係員警個人意見之陳述
    ，非屬刑事訴訟法第159條之4規定之紀錄文書、證明文書，
    難認有證據能力。被告及辯護人所辯，尚非無據。
２、次按組織犯罪防制條例第2條規定：犯罪組織，係指「3人以
    上，有內部管理結構，以犯罪為宗旨或其成員從事犯罪活動
    ，具有集團性、常習性及脅迫性或暴力性之組織。因此，組
    織犯罪防制條例所稱之犯罪組織，自集團性而言，除人數應
    要有3人以上之外，尚需有內部之管理結構，即主持人與組
    織成員間有層級之分，且組織本身不因主持人、管理人或成
    員之更換，而有所異同；自常習性而言，該組織具有存續性
    ，並非單為某一特定犯罪成立之共犯或犯罪組合；自脅迫性
    、暴力性而言，係指該組織以不正當手段從事某種類或不特
    定種類之犯罪為目的，始足當之。又犯罪組織之成員所以可
    罰，甚至可以宣告強制工作，乃係因以組織型態從事犯罪，
    內部結構階層化，並有嚴密之控制關係，所造成之危害、對
    社會之衝擊及對民主制度之威脅，遠甚於一般之非組織犯罪
    所致，司法院大法官釋字第528號著有解釋可參。
３、被告蔡清休等九人均否認有組織或參加「竹聯幫和堂」，並
    否認有何入幫儀式、儀式內容及地點、組織幫規、結構與組
    織成員等，且公訴人亦未提出證據證明被告蔡清休等9人確
    有舉行相關入幫儀式，公佈幫規（管理章程）、戒條等，並
    設置內部管理結構，且已發展成一常態性，具有獨立性質犯
    罪組織，因此並無證據可資證明渠等間有何歸屬性、指揮性
    或從屬性。況所謂犯罪組織應從客觀上存在組織去判斷是否
    符合構成要件，而非任何人發起成立一個組織，自命為會長
    、堂主即成犯罪組織，本件公訴意旨所指「竹聯幫和堂」與
    「竹聯幫」間之關係為何？「竹聯幫」下是否確實有此分堂
    ？「竹聯幫」為犯罪組織，則「竹聯幫和堂」是否即當然推
    定為犯罪組織？「竹聯幫和堂」犯罪組織究竟是否已成立？
    上開關於組織型態、性質、與竹聯幫之關係等攸關犯罪組織
    是否成立之前提要件，公訴人俱未舉證。又有關上開竹聯幫
    和堂組織圖，並無證據能力，已如前述。則公訴人以之為被
    告等不利之證據，顯有誤會。
４、公訴人固舉被告間之通訊監察譯文為據，惟查：觀諸公訴人
    所舉被告蔡清休93年9月1日（即95年度他字第2955號卷第91
    頁，起訴書誤載為93年8月31日）、93年10月15日（即同上
    號偵卷第104頁，起訴書誤載為93年10月14日）行動電話監
    聽譯文內容，為被告蔡清休與東和鋼鐵廠之王景堯、不詳姓
    名綽號「燈籠哥」之男子聯繫，通話內容涉及事實欄一、二
    所載之恐嚇、強制等犯行，被告蔡清休雖有於電話中分別對
    王景堯、綽號「燈籠哥」之男子自稱「我這邊是竹聯幫」、
    「以我竹聯幫的個性，我說挺你沒人敢動，我敢說這大話」
    之事實，然依上開對話內容，至多僅能證明被告蔡清休曾對
    外自稱是「竹聯幫」，惟被告蔡清休實際上是否確有如公訴
    意旨所稱於93年8月間起成立「竹聯幫和堂」？並擔任竹聯
    幫和堂堂主？依上開監聽譯文尚無法證明。況且參酌上開譯
    文內容均涉及被告蔡清休為求降低氧化鐵售價問題而恫嚇被
    害人王景堯、呂明旭之情，則被告蔡清休於電話中向被害人
    自稱為「竹聯幫」等語，是否確有其事？或者僅係假借幫派
    成員之名義虛張聲勢，非無可疑；復佐以同遭檢察官認定為
    竹聯幫和堂成員之魏鴻鈞，受被告蔡清休指示以電話恐嚇被
    害人呂明旭時竟自稱：「我是松聯幫的…」。被害人呂明旭
    回稱：「你是松聯還是竹聯？」。魏鴻鈞稱：「我是松聯幫
    的」。呂明旭又稱：「你上次不是說你是竹聯？」。魏鴻鈞
    再稱：「我跟你講，休哥吃飯我都在附近，我看在眼裡，你
    不要給我動一些東西‥」等語，此有雙方行動電話通訊監察
    譯文一份可稽（見95年度他字第2955號偵查卷第96至97頁）
    ，足見被告蔡清休辯稱為達威嚇、嚇唬被害人之目的，始冒
    充「竹聯幫」名義恐嚇被害人等語，並非無據。再者，依被
    告蔡清休使用之門號0000000000號行動電話於93年9月1日12
    時36分許門號0000000000行動電話使用者通話之內容記載：
    「B：休哥那天有個兄弟說休哥來放帖子。A：是，9月3日是
    和堂新接堂主他祖母出殯，因他新接堂主去給他熱鬧，9 月
    3日12時懷德廳。B；名字寫錯了，我老大以為有人冒你名字
    發帖子。A：沒有，去年阿達接堂主，這個小老弟很不錯，
    派幾個人來熱鬧一下好。」（見同上他字第2955號偵查卷第
    91頁），可知被告於92年至93年9月3日間並非竹聯幫和堂堂
    主無誤。此外，審諸其餘通訊監察譯文內容，固得推知被告
    彼等間有結伴滋事、討債、談判等情事，然上開通話內容中
    並未提及犯罪組織名稱、結構、成員、內規，且被告九人均
    否認與組織犯罪有關，尚難逕予推認被告等均為竹聯幫和堂
    犯罪組織之堂主、成員。
５、又依法實施通訊監聽所取得證人之對話紀錄，固非不得採為
    證據，然此與證人在實施刑事訴訟之公務員訊問時所為之供
    述相較，就程序之公開言，究不若後者之憑信力（證人作證
    尚須具結，如有虛偽陳述，應負偽證罪責），尤以被告之自
    白為親自歷境，尚須與事實相符，並有其他佐證以資補強，
    始足採為論罪依據，該證人之監聽所得對話紀錄，更須受此
    限制，自不待言（最高法院85年度台上字第4686號判決意旨
    參照）。換言之，證人在刑事訴訟程序中所為供述，依法尚
    須具結，始具有證據能力，被告之自白，亦須調查核與事實
    相符，始具完整之證據能力，則依法通訊監聽所錄得之對話
    紀錄，憑信力較之稍遜，尤須經調查確與事實相符，獲有相
    當之補強證據，方足採為論罪之基礎。查，被告蔡清休雖坦
    承於93年起即對外自稱是竹聯幫之人，被告吳芳澤亦供陳其
    對外曾宣稱為竹聯幫和堂之人、蔡清休為和堂老大，然此至
    多僅屬於被告蔡清休、吳芳澤對外打著「竹聯幫」、「竹聯
    幫和堂」名義在外橫行，前上開供述內容（包含通訊監察譯
    文內容）性質上仍屬被告於審判外之自白，然除渠等上開部
    分自白外，並無其他證人或共同被告指認被告蔡清休、吳芳
    澤二人為竹聯幫或和堂堂主、成員，公訴人亦未提出蔡清休
    、吳芳澤確曾參與「竹聯幫和堂」之相關事證以資補強，是
    難僅憑渠等曾於電話通聯中向他人自稱為「竹聯幫」或「和
    堂」成員乙節，遽認其屬犯罪組織之成員。
６、檢察官上訴書再引被告吳芳澤警訊之供述，指稱被告林彥佑
    、姜維彥均稱呼被告吳芳澤「老大」，及被告蕭玉鴻、姜維
    彥、林彥佑、卓宜杰等人均是被告吳芳澤手下「小弟」，然
    現今社會朋友或同事間，以此等稱呼彼此相稱，非不常見，
    尚非幫派組織專屬之用詞，尚難單以此稱呼，即認被告彼等
    間有何嚴密從屬、指揮之犯罪結構。又組織犯罪防制條例第
    2條所謂「內部管理結構」，係指上下從屬關係之謂，亦即
    組織內部有主持人或首領與幫派層級之分，有階級管理，下
    屬須服從主持人或首領之命令行事，違抗者即依內部規範加
    以處罰，換言之內部管理結構所強調者，乃是犯罪組織內部
    指揮從屬之層級管理，並具有嚴密控能關係之特性，以顯示
    主持人或首領對於下屬或幫派之約束，而有別於一般共犯、
    結夥犯之組成。依證人吳芳澤於原審證稱：我從國中就認識
    林彥佑，姜維彥與林彥佑也是朋友，所以我們從國中時就已
    經認識。被告姜維彥有時叫我哥哥，有時叫我老大。因為從
    小就在一起，我又年長他們幾歲，他又有點狗腿，所以他都
    這樣叫我，姜維彥從以前就這樣稱呼我。從國中開始就叫我
    老大或哥哥。（問：你要姜維彥或林彥佑去處理事情時，是
    用交辦命令方式或請求幫忙的方式？）請求或者拜託。（問
    ：當你要求他們去做什麼事情時，他們是否曾有無拒絕過你
    ？）有。（問：會因為他們拒絕你就遭受責罵或是毆打？）
    不會（見原審卷第頁），可知渠等間顯無所謂幫派組織嚴密
    控制之內部管理結構。至於被告等雖有受邀參加黑幫公祭一
    事，然黑幫公祭之舉行，本有廣召人員、魚目混珠、以壯大
    聲勢之目的，亦難遽認參與者，均係幫眾，而具採為不利被
    告之認定。
７、繼查，依公訴人提出之通訊監察譯文所示，均與被告劉育榮
    無關，被告吳芳澤、姜維彥固曾以電話指示被告卓宜杰、蕭
    玉鴻，然被告吳芳澤、姜維彥與被告卓宜杰等人相互間，因
    朋友及年紀關係本即具有若干程度之指揮從屬關係，是尚難
    逕依該指揮從屬關係即謂係幫派組織之內部管理結構。而以
    「大哥」尊稱較己年長之人，以「小弟」指稱資歷較淺或年
    紀較輕之人，於社會上亦多所常見，實難僅因通訊監察譯文
    顯示卓宜杰等人電話中稱被告吳芳澤、姜維彥為「大哥」等
    語，即認為渠等參與具有從屬指揮關係之幫派組織。另起訴
    書編號10、11部分通訊監察譯文，僅能證明被告吳芳澤、姜
    維彥、卓宜杰、林彥佑等人曾謀議教訓某不知名醫生，以及
    被告姜維彥於VS.PUB與案外人施業軒等人互毆後，曾有計畫
    報復施業軒之事實。
８、再者就集團性、常習性、脅迫性或暴力性而言：被告蔡清休
    、陳宇宏、吳芳澤、姜維彥、劉育榮等固分別有上揭恐嚇、
    強制、妨害自由等犯行，被告姜維彥另有持有具殺傷力之改
    造手槍犯行，其餘犯行均經本院認為犯罪嫌疑不足而為無罪
    諭知，惟前者乃肇因於氧化鐵生意競爭之糾紛、或臨時受託
    處理債務糾紛，後者乃被告姜維彥臨時起意購入槍枝持有把
    玩，且上開經本院認定有罪之犯行犯罪時間相隔半年至一年
    ，顯屬突發性案件，均難認有何常習性，況被告劉育榮僅參
    與一次妨害自由犯行，被告卓宜杰、呂天揚、蕭玉鴻則均未
    參與上開犯行，更難認上開犯罪事實係竹聯幫和堂成員集團
    性之暴力犯罪。
９、綜上，被告蔡清休、吳芳澤、姜維彥、林彥佑、陳宇宏、劉
    育榮、卓宜杰、呂天揚及蕭玉鴻等辯稱：未組織幫派等語，
    尚非不可採，公訴人所提證據，尚有合理懷疑存在，不能證
    明被告等違反組織犯罪防制條例部分，此外，無積極證據足
    證被告有此等犯行，揆諸前揭法條規定及最高法院判決意旨
    ，尚難以該條例第3條第1項前段、後段之罪相繩，此被訴部
    分自應為被告蔡清休、吳芳澤、姜維彥、林彥佑、陳宇宏、
    劉育榮、卓宜杰、呂天揚、蕭玉鴻無罪判決之諭知。
(二)被告蔡清休、吳芳澤被訴對被害人廖文崧妨害自由一案（即
    起訴書犯罪事實二（四）部分）
    公訴人認被告蔡清休、吳芳澤等觸犯刑法第302條第1項妨害
    自由犯行，無非係以證人申屠志偉之警詢、偵訊證詞、證人
    廖文崧之警詢、偵訊證詞及合作金庫商業銀行信義分行95年
    10月30日合金信義字第09500006304號函及檢附之龍湛公司
    0000000000000號帳戶之交易明細、國泰世華商業銀行96年1
    月9日國世銀業控字第0960000051號函及檢附之信義分行000
    000000000號、大安分行000000000000號帳戶之交易明細、
    國泰世華商業銀行匯出匯款申請書及約定書影本2份、通訊
    監察譯文，為其論據。訊據被告蔡清休、吳芳澤堅決否認有
    妨害自由犯行，被告蔡清休辯稱：伊是上海天鷗公司駐台代
    表，95年4月14日伊與被告吳芳澤去福華飯店要找廖文崧，
    進到二樓的咖啡廳廖文崧有帶七、八位他的朋友在那邊等我
    ，我們二個人如何押他，那天沒有談成，後來他有委託律師
    出來談，我們在六福皇宮二樓所簽的協議書，他同意要賠償
    ，並未對廖文崧及同行之人妨害自由等語，被告吳芳澤辯稱
    ：協商過程中廖文崧有請黑道背景之人來幫忙，要打折意思
    ，律師也有在場陪同，並未押住廖文崧對其妨害自由等語。
    經查：
１、證人申屠志偉於警詢供稱：廖文崧之龍湛公司因委託船運而
    積欠天鷗公司延滯費用，被告蔡清休代表天鷗公司來催討延
    滯費，伊有聽說被告蔡清休與黑道有掛勾，但不知他是哪一
    個幫派組織（見95年度偵字第14750號卷【警卷三】第7頁至
    第8頁），於偵查中證稱：在廖文崧與被告蔡清休之賠償過
    程中，伊沒有參與，也不知悉是否賠償，伊是聽廖文崧說被
    告蔡清休與黑道有掛勾，當被告蔡清休向廖文崧催討時，態
    度很惡劣，且很多人去，這是廖文崧對伊說的（見上開卷【
    偵卷一】第194頁）。是依證人申屠志偉之上開證言，其既
    未在談判現場親眼見聞，而係聽聞廖文崧轉述，其證言顯係
    傳聞，並無證據能力，尚難採為對被告蔡清休、吳芳澤不利
    之依據。
２、證人廖文崧於警詢及偵查中均證稱：被告蔡清休有代表天鷗
    公司與伊協商處理延滯費用，伊支付2,600萬元至2,700萬元
    給被告蔡清休，分2次交付現金，被告蔡清休在協商過程中
    ，沒有使用暴力手段，亦無言詞恐嚇或限制伊行動。伊有同
    意給付賠償費用，也有與天鷗公司簽書面文件，並無給付被
    告蔡清休佣金等語（見95年度他字第2954號卷第13頁至第17
    頁、第32頁至第33頁、95年度偵字第14750號卷【偵卷一】
    第180至181頁），其與原審審理時再結證稱：在2次協商過
    程中，被告蔡清休並無用言語或行動恐嚇伊（見原審卷（三
    ）第104頁），是核證人廖文崧證述，前後一致，均證稱並
    未遭受被告等人之不法對待，其證言堪信屬實，可以採信。
３、公訴人所提出之通訊監察譯文中（見上開偵卷【警卷三】第
    18頁至第19頁），被告蔡清休於95年4月12日14時12分時固
    曾對不詳男子稱：「上星期五與MARK談到TOTAL以50萬美金
    、40萬美金，10萬支票，對方那個廖董CASH不夠，人現在是
    被我們24小時看住，可能到中部他朋友那邊拿錢」，然證人
    廖文崧否認與被告蔡清休協商過程中遭到不法對待，亦否認
    有前往中南部借錢等情（見原審卷（三）第105頁），可見
    上開譯文內容確與證人廖文崧證述相歧，且上開譯文內容為
    被告蔡清休與他人對話內容，充其量僅能證明被告蔡清休有
    以電話與該不詳男子談論此事，亦不能排除被告蔡清休向友
    人誇大陳述之可能，實難以上開監聽譯文作為認定被告蔡清
    休、吳芳澤有上開妨害自由犯行之積極證據。
４、至於公訴人提出之合作金庫商業銀行信義分行95年10月30日
    合金信義字第09500006304號函及檢附之龍湛公司000000000
    0000號帳戶之交易明細（見上開偵卷【偵卷二】第106頁至
    第109頁）、國泰世華商業銀行96年1月9日國世銀業控字第
    0960000051號函及檢附之信義分行000000000000號、大安分
    分行000000000000號帳戶之交易明細（見上開偵卷【偵卷三
    】第116頁至第157頁）、國泰世華商業銀行匯出匯款申請書
    及約定書影本2份（見上開偵卷【偵卷一】第148頁至第149
    頁），僅足證明龍湛公司於95年4月18日、5月17日分別支出
    1536萬元、1431萬元、被告蔡清休於95年4月18日、5月17日
    分別存入1200萬元及1240萬元至國泰世華銀行信義分行帳戶
    中、被告蔡清休以海傑企業有限公司為名，於95年4月18 日
    匯出1040萬3600元、5月17日匯出1240萬元至香港等事實，
    尚不足進而證明上開資金往來之原因為廖文崧遭被告蔡清休
    、吳芳澤妨害自由所致。
５、被告蔡清休為天鷗公司代表，並代表該公司與龍湛公司協商
    ，雙方並達成和解等情，有被告蔡清休提出之聘書、英國倫
    敦最高法院仲裁、切結書、和解書影本等資料在卷可稽（見
    上開卷【偵卷一】第68頁至第96頁），堪以採信。
６、綜上各節，公訴人所提出之證據並無法證明被告蔡清休、吳
    芳澤有何妨害自由犯行，此外，依卷內資料復查無其他積極
    證據足資證明被告蔡清休、吳芳澤確有公訴人所指之上開犯
    行，揆諸首揭規定及說明，本案既不能證明被告等人犯罪，
    自應對被告蔡清休、吳芳澤為無罪判決之諭知。
(三)被告蔡清休、吳芳澤對被害人廖文崧強制犯行一案（即起訴
    書犯罪事實二（九）部分）
    公訴人認被告蔡清休、吳芳澤觸犯刑法第304條第1項強制罪
    犯行，無非係以臺灣士林地方法院檢察署監視錄影器翻拍照
    片6張、95年9月6日被告蔡清休持用之0000000000號之基地
    台資料、通訊監察譯文，為其論據。訊據被告蔡清休、吳芳
    澤堅決否認有強制罪犯行。被告蔡清休辯稱：伊從中國回來
    後廖文崧通知伊9月6日要開庭，問伊到底怎麼回事，伊說不
    清楚，所以才請吳芳澤陪他去士林地檢署開庭，當日伊到了
    士林地檢署的門口就馬上走，想說吳芳澤陪他去就好了，不
    知道什麼事情，伊就先走了。當日沒有脅迫他，也沒有影響
    他到地檢署作證的內容。被告吳芳澤辯稱：伊未對廖文崧為
    強制行為等語。
１、證人廖文崧於警詢供稱：臺灣士林地方法院檢察署通知伊到
    署說明，伊忘記有無告訴黃文章或是被告蔡清休。沒有人恐
    嚇伊或警告伊，到案說明時不要亂說或應該怎麼說（見上開
    偵卷【警卷三】第4頁至第5頁），復於原審審理時證稱：95
    年9月6日前往檢察署作證時，並無人對伊恐嚇、被告蔡清休
    、吳芳澤亦無對伊恐嚇或限制行動，作證當天伊之回答均出
    於自由意志等語（見原審卷(三)第104頁至第105頁），是依
    證人廖文崧證言，均指稱未遭被告二人恐嚇、脅迫，且作證
    內容具任意性，實難認定被告蔡清休、吳芳澤有何強制犯行
    。
２、至臺灣士林地方法院檢察署監視錄影器翻拍照片6張（見95
    年度偵字第14750號卷【警卷三】第12頁至第14頁），固可
    證被告蔡清休、吳芳澤陪同廖文崧至地檢署之事實，而95年
    9月6日被告蔡清休持用之0000000000號之基地台資料（見95
    年度偵字第14750號卷【警卷三】第11頁），被告蔡清休於
    95年9月6日9時分、10時6分，所使用之基地台位在臺北市○
    ○區○○路2段55號15樓頂（即大葉高島屋百貨），亦僅足
    證被告蔡清休人在臺灣士林地方法院檢察署附近，仍無法證
    明被告蔡清休、吳芳澤有以何脅迫手段，使廖文崧為不實證
    言之犯行。
３、綜上各節，公訴人所提出之證據並無法證明被告蔡清休、吳
    芳澤有何上開強制犯行，此外，依卷內資料復查無其他積極
    證據足資證明被告確有公訴人所指之上開犯行，揆諸首揭規
    定及說明，本案既不能證明被告等人犯罪，自應對被告蔡清
    休、吳芳澤為無罪判決之諭知。
(四)被告吳芳澤、林彥佑、卓宜杰、呂天揚、唐偉宸對被害人鄧
    文萱恐嚇取財未遂一案（即起訴書犯罪事實二（八）部分）
    ：公訴人認被告吳芳澤、林彥佑、卓宜杰、呂天揚、唐偉宸
    觸犯刑法第356條第3項、第1項恐嚇取財未遂犯行，無非係
    以證人陽濠丞、鄧文萱證述、被告林彥佑、卓宜杰、呂天揚
    、唐偉宸部分供述、臺北縣金山分局萬里分駐所員警工作紀
    錄簿、陽濠丞簽發本票影本5張（本票面額分別為2萬6千元
    、3 萬元、3萬元、4萬元、4萬元）、通訊監察譯文等，為
    其論據。訊據被告吳芳澤等五人堅決否認有何恐嚇取財未遂
    犯行。被告吳芳澤辯稱：我沒有去現場，當時是有請林彥佑
    幫我去看一下被害人有在家嗎，如果有在家我再過去，我要
    去看被害人有沒有欠這條錢，他是欠我朋友錢等語。被告林
    彥佑、卓宜杰、呂天揚、唐偉宸均辯稱：當天僅是到場向被
    害人催討債務，並無出言恐嚇等語，經查：
１、證人陽濠丞、鄧文萱經本院合法傳喚、拘提均未到院作證，
    此有本院送達回證、拘提報告可證（見本院卷二第221至222
    頁、第367至375頁）。經觀諸證人陽濠丞、鄧文萱前於警偵
    訊歷次筆錄內容，證人陽濠丞於警詢稱：有人前往我家討債
    ，但我當時不在，是我母親、妹妹、弟弟在家，我聽我們母
    親轉述，95年8月22日23時約有4、5名不詳姓名男子分別駐
    守在我家樓下及樓梯大門，敲門要找我，說我積欠陳執政債
    務，要我還錢，因為當時我不在家，所以我母親跟我妹妹不
    知該怎麼辦也不敢開門，後來我母親就馬上報警，請求警方
    幫忙，警察來之後就將對方帶回萬里分駐所，（問：你是否
    知道你母親或你家人有無遭到暴力脅迫或言詞恐嚇？）我不
    知道，我只知道他們會害怕所以報警等語（見95年度聲搜第
    1355號卷第228至231頁）。證人鄧文萱於警詢、偵查時證稱
    ：他們有來我住處，說要找我兒子陽濠丞，說陽濠丞欠陳執
    正16萬元，要陽濠丞出面解決，我說陽濠丞不在，因為當時
    只有我與女兒在家，我也不曉得對方有多少人，所以我就不
    敢開門，對方一直在門口等，我因害怕所以打電話向萬里分
    駐所報案說有人前來討債，後來分駐所警員前來處理，警就
    叫對方下樓，並立正站好，我因擔心對方持有槍械，所以只
    敢往樓下偷喵，才知道對方也有人在樓下往三樓看，後來警
    察就將討債的人帶回分駐所等語；95年8月22日23時有人至
    我萬里住處討債，當天來幾個人我不清楚，因為我不敢開門
    ，但是至少二個人，我很害怕，我就直接打電話給萬里分駐
    所警察，當天23時左右打電話來我家，我女兒接的，他要確
    認我家地址，電話掛斷沒多久他們就在我家門口了，他們說
    叫陽濠丞出面，因為他欠陳執政16萬元，我說陽濠丞不在，
    他們就不離開，一直在我家門口，說要叫陽濠丞出面解決，
    時間約10幾、20幾分鐘，一直到萬里分駐所警察來，他們夾
    了寫了電話紙條，說要叫陽濠丞打電話跟阿國聯絡，阿門說
    手上有本票，但我沒有開門看等語（見同上聲搜卷第232至
    233頁、95年度偵字第14750號卷第192至194頁），是依證人
    陽濠丞、鄧文萱上開證述內容，可知被告吳芳澤等人到場討
    債時固有要求證人陽濠丞出面解決此債務，但並未進一步實
    施恐嚇或強暴、脅迫等行為，參以本案經員警據報到場處理
    後，所製作之員警工作紀錄簿上記載亦「民眾報案萬里鄉○
    ○村○○街一號有討債者前往討債，經前往處理發現係債務
    糾紛，並無不法」等情，有前開工作紀錄簿一份存卷可查（
    見同上聲搜卷第235頁），益見被告等五人在場除討債外並
    未實施不法行為無誤。
２、又刑法第346條第1項之恐嚇取財罪，以意圖為自己或第三人
    不法之所有為其構成要件。被告林彥佑、卓宜杰、呂天揚、
    唐偉宸固坦承有於上開時間駕車同至被害人鄧文萱住處欲找
    尋陽濠丞催討債務乙節，惟係因被告吳芳澤之友人即案外人
    陳執正與證人陽濠丞間有債務糾紛，被告吳芳澤委託被告林
    彥佑向證人陽濠丞討其所積欠陳執正之債務，被告林彥佑始
    夥同被告卓宜杰、呂天揚、唐偉宸一同前往等情，業據被告
    吳芳澤、林彥佑、卓宜杰、呂天揚、唐偉宸於本院審理中供
    陳在卷，且被告林彥佑等人前往證人鄧文萱住處是欲向陽濠
    丞催討債務乙節，亦經證人鄧文萱證述如前，被告林彥佑、
    卓宜杰、呂天揚、唐偉宸既因前往要債始為該行為，即難認
    渠等有何不法所有之意圖；證人陽濠丞供陳是否積欠陳執正
    款項之說法與被告吳芳澤等人所供雖有不同，惟被告吳芳澤
    等人替他人討債，係聽從該他人告知證人陽濠丞有積欠債務
    ，並有提出陽濠丞出具之本票為憑（見同上聲搜卷第392頁
    搜索扣押筆錄），因而相信，縱實際上並無欠款，或者當事
    人間對於欠款之事尚有爭執，但被告吳芳澤等五人上既然信
    以有欠款之事實，主觀上即難謂有不法所有之意圖。此外，
    並無其他積極證據足以證明被告吳芳澤等五人有何此部分恐
    嚇取財犯行，自屬不能證明其等犯罪，自應為被告五人無罪
    判決之諭知。
四、上訴駁回部分
    原審以不能證明被告蔡清休、吳芳澤等有前述妨害自由、強
    制等犯行，及被告蕭玉鴻、卓宜杰、呂天揚、劉育榮等有組
    織犯罪防制條例犯行，而諭知無罪，核無不合，公訴人上訴
    ，未提新事證，猶對原事證為爭執，難認有理由，應予駁回
    。
五、撤銷改判部份
　　原審未予詳查，據為被告吳芳澤、林彥佑、卓宜杰、呂天揚
    、唐偉宸上開恐嚇取財未遂犯行及被告蔡清休、吳芳澤、姜
    維彥、林彥佑、陳宇宏等組織犯罪防制條例等犯行為有罪之
    諭知，容有未洽，被告蔡清休、吳芳澤、姜維彥、林彥佑、
    陳宇宏、唐偉宸提起上訴，否認犯罪，為有理由，檢察官對
    被告蔡清休、吳芳澤、姜維彥、林彥佑、陳宇宏、唐偉宸、
    卓宜杰、呂天揚、劉育榮提起上訴，指摘原審量刑過輕云云
    ，並無理由，自應由本院將原判決此部分撤銷，改諭知被告
    蔡清休等九人此部分被訴犯行為無罪之判決。
丙、被告姜維彥、卓宜杰不受理部分（即起訴書犯罪事實二（七
    ））
一、公訴意旨略以：告訴人余家豪於95年7月31日15時許，在臺
    北市○○區○○路4段30巷49號1樓「遊戲埠網咖」玩魔獸線
    上遊戲時，與網友「黃子為」有誤解，「黃子為」即夥同4
    、5人至上址毆打告訴人余家豪，告訴人余家豪受傷後，適
    在「遊戲埠網咖」內冰敷時，被告姜維彥帶同具有傷害人身
    體犯意聯絡之被告卓宜杰、葉杰旻、石亞倫（上二人業經原
    審判決不受理確定）及「中秋」等人，先將告訴人余家豪拖
    至網咖門口外，再由葉杰旻持木棒，被告姜維彥、被告卓宜
    杰、石亞倫及「中秋」等人徒手毆打告訴人余家豪之頭部、
    腹部，致告訴人余家豪受有頭部外傷併腦震盪、頭皮裂傷及
    下門齒斷裂等傷害，因認被告姜維彥、卓宜杰等涉有刑法第
    277條第1項之傷害罪嫌。
二、按告訴乃論之罪，告訴人於第一審辯論終結前，得撤回其告
    訴，又告訴經撤回者，應諭知不受理之判決，並得不經言詞
    辯論為之，刑事訴訟法第238 條第1 項、第303 條第3 款、
    第307 條分別定有明文。
三、經查，本件告訴人余家豪告訴被告姜維彥、卓宜杰等傷害案
    件，起訴書認被告係犯刑法第277條第1項之傷害罪，依同法
    第287條前段之規定，須告訴乃論。茲據告訴人余家豪與被
    告達成和解，並具狀撤回告訴，有刑事撤回告訴狀1紙在卷
    可稽（見原審卷(二) 第132頁），依照首開說明，傷害部分
    爰不經言詞辯論，逕為不受理之諭知。
四、原審基於上述理由，就被告姜維彥、卓宜杰傷害犯行，諭知
    不受理判決，經核並無不合。檢察官上訴意旨仍執原判決已
    說明論駁之事項再為爭執，尚難認為有理由，其就被告姜維
    彥、卓宜杰此部分之上訴，應予駁回。
丁、被告吳芳澤、唐偉宸經合法傳喚無正當理由而不到庭，爰不
    待其等陳述逕行判決。
據上論斷，應依刑事訴訟法第368條、第369條第1項前段、第371
條、第364條、第299條第1項前段、第300條、第301條第1項，槍
砲彈藥刀械管制條例第8條第4項，刑法第2條第1項前段、第11條
前段、第302條第1項、第304條第1項、第305條、第42條第3項、
第38條第1項第1款，修正前刑法第28條、第56條、第47條、第41
條第1項前段，刑法施行法第1條之1，修正前罰金罰鍰提高標準
條例第2條、現行法規所定貨幣單位折算新臺幣條例第2條，中華
民國96年罪犯減刑條例第2條第1項第3款、第7條、第9條，判決
如主文。
本案經檢察官孫冀薇到庭執行職務。
中　　華　　民　　國　 100　　年　　2 　　月　　22　　日
       　　　　　 刑事第十八庭  審判長法　官 吳鴻章
                                      法　官 曾淑華
                                      法　官 汪梅芬
以上正本證明與原本無異。
組織犯罪防制條例、槍砲彈藥刀械管制條例、妨害自由部分如不
服本判決應於收受送達後10日內向本院提出上訴書狀，其未敘述
上訴之理由者並得於提起上訴後10日內向本院補提理由書（均須
按他造當事人之人數附繕本）「切勿逕送上級法院」。
恐嚇、強制、恐嚇取財、傷害部分不得上訴
                                      書記官 劉寶鈴
中　　華　　民　　國　 100　　年　　2 　　月　　22　　日
附錄論罪科刑法條
中華民國刑法第302條
（剝奪他人行動自由罪）
私行拘禁或以其他非法方法，剝奪人之行動自由者，處 5 年以
下有期徒刑、拘役或 3 百元以下罰金。
因而致人於死者，處無期徒刑或 7 年以上有期徒刑，致重傷者
，處 3 年以上 10 年以下有期徒刑。
第 1 項之未遂犯罰之。
中華民國刑法第304條
（強制罪）
以強暴、脅迫使人行無義務之事或妨害人行使權利者，處 3 年
以下有期徒刑、拘役或 3 百元以下罰金。
前項之未遂犯罰之。
中華民國刑法第305條
（恐嚇危害安全罪）
以加害生命、身體、自由、名譽、財產之事，恐嚇他人致生危害
於安全者，處 2 年以下有期徒刑、拘役或 3 百元以下罰金。
槍砲彈藥刀械管制條例第8條第4項
未經許可，持有、寄藏或意圖販賣而陳列第 1 項所列槍枝者，
處 3 年以上 10 年以下有期徒刑，併科新臺幣 7 百萬元以下罰
金。
【附表一】
(一)時間：000000 　　00：44
  發話人Ａ：蔡清休0000000000
  受話人Ｂ：東和鋼鐵苗栗廠000000000
  Ｂ：東和鋼鐵苗栗廠你好，為你轉接！
  Ａ：請幫我接王課長王景堯。
  Ｂ：請稍等，器材課你好。
  Ａ：請幫我接王課長，王景堯
  Ｂ：我就是。
  Ａ：王課長你好。
  Ｂ：你好。
  Ａ：王課長打擾你，有一件事會牽扯到你。
  Ｂ：你是？
  Ａ：我這邊是竹聯幫，你們九月份剪鏽皮（氧化鐵）這兩天會
      決定掉嗎？
  Ｂ：怎麼樣！
  Ａ：決定了嗎？
  Ｂ：你為什麼要這樣問我呢？
  Ａ：暫時不能決定，這個會牽扯到我們公司！
  Ｂ：誰要你打這個電話？
  Ａ：這是我們竹聯幫的事，所以說你們暫時不要決定掉，下午
      你決定掉，明天會有人陪你上下班，包括你們廠長陳德秀
      ，我講話很踏實，我不想傷害無辜，包括盛記他們在吵之
      事，你暫時擺一個禮拜，王景堯如果你這兩天決定掉，每
      天有人陪你上下班，還有你廠長，我是竹聯幫的，你要記
      住這句話，那個貨一個禮拜不能動。
(二)時間：000000 　　00：47
  發話人Ａ：蔡清休0000000000
  受話人Ｂ：舜億企業000000000
  Ａ：盧董拜託一下，我休哥，東和為什麼說自己要處理
  Ｂ：不可能自己來去賣
  Ａ：盛記要不要作不知
  Ｂ：我要找林董那邊這個不管他，東和這個部分我要繼續多少
      ，不用吵了，如果吵的話大家再來拼了
  Ａ：董仔依我了解，我做什麼事情要讓你知道，昨天東和那邊
      昨夜已施壓力了，你敢做我就敢做
  Ｂ：現在有打電話來，說我是不是找竹聯的來，這一句我就知
      了。
  Ａ：幾點打的？
  Ｂ：不知。
  Ａ：我們這邊十一點做的。
  Ｂ：說現在有說我們找竹聯來作這工作，林董（林木泉）說沒
      關係，配合看看，所以有可能早上你弄這個工廠那邊感覺
      怪怪的，所以老三（呂明旭）說盛記這個工作不算那麼好
      玩
  Ａ：明天下午兩點！
  Ｂ：好。
(三)時間：000000 　　00：30
  發話人Ｂ：陳志文0000000000
  受話人Ａ：蔡清休0000000000
  Ｂ：休哥，明天見面打算如何處理，我想聽聽你的意見。
  Ａ：今天羅董的說：叫他退單子不能去拿，實際上今天沒有去
      簽約，不敢去簽約，東和那邊全部都押住，這個大家都曉
      得，所以接下來，盧董退什麼條件我不表示意見。
  Ｂ：我自己私下講，如何我把盛記找來，我宜蘭、羅東部分昌
      興會有意見嗎？
  Ａ：沒有意見，我可以代表昌興，沒有意見。
  Ｂ：你沒意見那價格？
  Ａ：我沒意見，沒關係，大家兄弟講沒關係，上個月盛記給我
      一船的時候，從蘇澳出那一船我付38元，付多少那是我們
      的事，那一船付38元而已，包括今天盛記老闆他們兩兄弟
      和老三，老三算代表，中午跟我談判，休哥你什麼都不要
      管，我拿了所有的貨你來送，整年度43元，賠錢都給你..
      ...
(四)時間：000000 　　00：50
  發話人Ａ：蔡清休0000000000
  受話人Ｂ：吳芳澤0000000000
  Ａ：喂，阿澤！
  Ｂ：喂，乾爹，是。
  Ａ：前天那個盛記的三董（呂明旭）有答應你不能動對嗎？
  Ｂ：對！
  Ａ：他今天找那個找他爸要去動那個叫豐興，他的電話是
      0000000000，你記一下，三董，你叫他公司還要不要作，
      工廠還要不要動，明天跟他共進共出。
  Ｂ：乾爹我知道。
  Ａ：好了打電話給我。
  Ｂ：好。
(五)時間：000000 　　00：02
  發話人Ａ：蔡清休0000000000
  受話人Ｂ：吳芳澤0000000000
  Ａ：喂，阿澤，電話打了沒？
  Ｂ：沒有，我現在正在開車。
  Ａ：先處理。
  Ｂ：好。
(六)時間：000000 　　00：17
  發話人Ａ：蔡清休0000000000
  受話人Ｂ：吳芳澤0000000000
  Ａ：喂，阿澤！
  Ｂ：他關機。
  Ａ：沒關係，我晚上先趕回公司，明天你來公司再講。
  Ｂ：好，乾爹。
(七)時間：000000 　　00：29
  發話人Ａ：魏鴻鈞0000000000
  受話人Ｂ：呂明旭0000000000
  Ａ：陳董。
  Ｂ：你哪裡？
  Ａ：聽說你最近在弄一些臺中、宜蘭鐵鏽皮（氧化鐵）的東西
      。
  Ｂ：臺中跟宜蘭，你哪裡？
  Ａ：我是松聯的，臺中跟宜蘭的鐵鏽皮，你不要跟我接觸到，
      我知道之前你跟休哥很好，我們之前吃飯都碰過面，你我
      也認得你，我希望臺中跟宜蘭的東西你都不要去碰，就是
      這麼簡單，事情也不要複雜化，算你幫兄弟的忙，大家兄
      弟都沒飯吃了。
  Ｂ：我們可以見個面嗎？
  Ａ：沒關係要見面也無所謂。
  Ｂ：我怎麼跟你聯絡？
  Ａ：我只跟你講一句話，你碰碰看，就是這麼簡單，我的人，
      你在哪邊出入我都知道，事情不要複雜化！
  Ｂ：你是松聯還是竹聯？
  Ａ：我松聯幫的。
  Ｂ：你上次不是說你是竹聯？
  Ａ：我跟你講，休哥吃飯我都在附近，我看在眼裡，現在你不
      要給我動一些東西，臺中跟宜蘭的，其他的我不管，臺中
      以南的，你都不要給我碰就對了，有沒有聽到！
  Ｂ：臺中、宜蘭都不要碰？
  Ａ：臺中、宜蘭的都不要給我碰了，你聽得懂嗎，要不然這兩
      天我讓你聽懂。
(八)時間：000000 　　00：25
  發話人Ａ：蔡清休0000000000
  受話人Ｂ：呂明旭0000000000
  Ａ：喂，三董。
  Ｂ：休哥你好。
  Ａ：三董你在搞什麼？剛才我們家裡的人來電說你打電話透過
      孝國是你的朋友，那個也是我們家裡的。
  Ｂ：我知。
  Ａ：說最近有什麼對你不禮貌，你怎麼會想到我呢？
  Ｂ：報你的名字，之前我們吃飯的時候，他就說他是竹聯的，
      他說叫我不要作了。
  Ａ：王八，那一位誰啊，報我的名字！
  Ｂ：說他是竹聯的，他說吃飯的時候他有見過我，表示一定是
      在裡面吃飯的人，臺北吃飯那個鍋比盆大的時候見過我。
  Ａ：誰是那一位？
  Ｂ：今天打電話給我說是松聯的，叫我一定不能買。
  Ａ：說是松聯的我們這邊！
  Ｂ：從上禮拜開始，他之前說他是竹聯的，從下午三點半打來
      ，我問他是竹聯幫哪一堂的，他說你跟休哥很好，我知，
      接下來他說他是松聯的，他說你在動試試看，這一、二天
      就讓你好看，也是叫我三董，知道我是老三的沒幾個人，
      那天吃飯來來回回二十幾個人。
  Ａ：那天我也喝很多，也不記得，現在是要標哪裡呢？
  Ｂ：他叫我中、南部都不准動就對！
  Ａ：現在你開始要標哪裡呢？
  Ｂ：沒有地方要標！
  Ａ：沒有標怎麼會產生這種情形？
  Ｂ：快年底了，全部都要換約，所有鋼廠都要換約了，豐興還
      有中南部的都要換約了，全省都要換約，東和最早嗎，而
      且跟你上次講的那個人是同一個人，你記得你東和那件事
      情嗎，我不知道你還有無印象？
  Ａ：東和我最嘔，你們都賺錢，我賺什麼？
  Ｂ：我知道，而且昨天他打電話來講，說你今天作了什麼事情
      他都知道，怎麼這麼清楚呢？就像我報多少價格都知道！
  Ａ：奇怪了！
  Ｂ：而且報出你的名字！
  Ａ：知道我在做這種貨的也不多啊，除了跟我很親近的人才知
      道！我是代表錩鑫在臺灣收這種貨的人。
  Ｂ：而且不是只有一個人打電話來報竹聯，不只一個人打都是
      小弟打，今天說他是松聯的，我說你到底是哪一個堂口你
      說出來，還有一個叫阿澤的，不曉得你認不認識？
  Ａ：年紀輕的我不認識，剛才那孝國那個老大燈籠是我結拜的
      ，打電話給我才知道這個事情，燈籠你不認識是孝國老大
      ，你跟三董很熟，你收的貨都交給我錩鑫公司，你是不是
      跟人有過節？
  Ｂ：人家都報你名字都報你竹聯，我這一、兩天就會出事，都
      不知道怎麼辦
  Ａ：你竟跟他講我，你是我結拜、逗陣，你的貨都是交給我的
      。
  .........
  Ｂ：      反正現在不是松聯就是竹聯兩個幫派而已！
  Ａ：像上次東和的一樣嗎？
  Ｂ：很類似，上次東和是誰跟你講的？
  Ａ：外面的人跟我講的，不然我如何知道！
  Ｂ：外面是誰？
  Ａ：我來查一下！
  Ｂ：一定是地方的幫派吧！
  Ａ：他們在地幫派不是我們這邊的，在地的不是我們臺北的，
      不是松聯的，不是他們是角頭的。
  Ｂ：角頭的？
  Ａ：不是我們竹聯也不是松聯的，很有可能是角頭的。
  Ｂ：這樣子很像同一個人。
  Ａ：跟你講電話年紀大，還是年紀小年紀輕的？
  Ｂ：都是小鬼，大哥還可以談事情，你小弟沒辦法講理的，動
      不動就亂搞！
  Ａ：我跟你講你就嗆我就好嗎？我想桃竹苗這邊兄弟，我休哥
      敢不行，誰敢這樣講話，你問燈籠、孝國，休哥講一句話
      ，誰敢動手我就不信。
  Ｂ：大哥我說實在話的跟他講的很多了，我說現在孝哥現在處
      理了，他說不管，我管你休哥、孝哥都一樣，反正中南部
      你都不要動，兄弟沒飯吃，說的很明了，我說你們老大到
      底是誰？出來談一談，他說不要，他說你再動的話，這兩
      天就讓你知道是誰，還是你上次帶來的那兩個？
  Ａ：沒有那兩個在國外。
  Ｂ：那不可能了，我是不懂到底有多少人知道這件生意，不多
      吧
  Ａ：老三！
  Ｂ：松聯今搞得很凶，竹聯就只有你一個在檯面上，現在不知
      道要找誰？
  Ａ：我們竹聯絕對不會有人會出來擋這個事情，那個松聯我找
      那個小豹，不然就有一個可能，舜億、林木泉其中有人找
      人出來。
【附表二】
１、時間（940617，22：53）
    發話人Ａ：魏鴻鈞0000000000
    受話人Ｂ：蔡清休0000000000
    Ａ：喂，休哥。
    Ｂ：寶衛呀。
    Ａ：是
    Ｂ：你我過去陳董那，他那邊有一點事情，在新光三越！
    Ａ：那邊的？
    Ｂ：火車站那邊新光三越。
    Ａ：好。
２、時間（940617，22：58）
    發話人Ｂ：蔡清休0000000000
    受話人Ａ：魏鴻鈞0000000000
    Ｂ：喂，寶衛！
    Ａ：休哥，你要多少人？
    Ｂ：三、五個就好！
    Ａ：好。
３、時間（940617，23：03）
    發話人Ａ：陳宇宏0000000000
    受話人Ｂ：0000000000
    Ａ：喂，你在哪裡？
    Ｂ：永和！
    Ａ：要去出操要去嗎？
    Ｂ：呀！
    Ａ：你現在馬上回到我們家。
    Ｂ：你現在要去哪裡？
    Ａ：支援老不休
    Ｂ：呀
    Ａ：支援休哥
    Ｂ：支援休哥喔
    Ａ：帶育榮
    Ｂ：好
    Ａ：幾分鐘到我家
    Ｂ：我現在過去
    Ａ：馬上
    Ｂ：好
４、時間（940617，23：02）
    發話人Ａ：魏鴻鈞0000000000
    受話人Ｂ：陳宇宏0000000000
    Ａ：喂，在哪邊？
    Ｂ：在我家。
    Ａ：接你，支援老不休幹，老不休辦個事情，要我們陪他去
        一下，三、五個，反正沒差，你那邊有幾個人？
    Ｂ：我打給育榮
    Ａ：我要叫人嗎？
    Ｂ：我五分鐘打給你。
    Ａ：拜拜。
５、時間（940617，23：05）
    發話人Ａ：陳宇宏0000000000
    受話人Ｂ：魏鴻鈞0000000000
    Ａ：喂，我這邊三個。
    Ｂ：三個好，我這邊叫小胖過去，我過去載你，你人集合好
        了嗎？
    Ａ：都在我家等你。
６、時間（940617，23：27）
    發話人Ｂ：吳芳澤0000000000
    受話人Ａ：魏鴻鈞0000000000
    Ｂ：阿叔你在哪邊？
    Ａ：我要趕去給你老爸支援！
    Ｂ：我知道我在這裡。
    Ａ：要到了，再四分鐘。
    Ｂ：好。
７、時間（940618，00：29）
    發話人Ａ：魏鴻鈞0000000000
    受話人Ｂ：陳志朋0000000000
    Ａ：喂，志朋兄你到了嗎，我寶衛。
    Ｂ：我走到新生北路口。
    Ａ：好，你知道在哪邊嗎？
    Ｂ：南京東路二段11號8樓！
    Ａ：在全家便利這邊，你到了我找個人下去接你。
    Ｂ：我自己上去。
    Ａ：好。
８、時間（940618，01：49）
    發話人Ｂ：吳芳澤0000000000
    受話人Ｃ：陳宇宏0000000000
    Ａ：蔡清休
    Ｂ：炳哥，叫我老爸聽一下好嗎？
    Ｃ：好，等一下。
    Ａ：喂，阿澤
    Ｂ：乾爹那一張票回來要金額是多少？90萬是不是？
    Ａ：96。
    Ｂ：那我們提早拿到票，就可能提早把人放了！
    Ａ：對對對，拿到票，人放掉！
    Ｂ：他有叫人送票。
    Ａ：對，票到就叫他走掉。
    Ｂ：他叫人現在趕過來，乾爹那我知到了，看到那張票才放人
      。
    Ａ：對。
    Ｂ：好。
９、時間（940618，03：56）
    發話人Ｂ：吳芳澤0000000000
    受話人Ｃ：陳宇宏0000000000
    Ａ：蔡清休
    Ｂ：炳哥，你有跟我老爸一起嗎？
    Ｃ：有。
    Ｂ：你叫他聽一下好嗎？
    Ｃ：他現在跟人說話，大概什麼事情，我跟他講一下。
    Ｂ：支票拿到了！
    Ｃ：真的嗎？
    Ｂ：對呀！
    Ｃ：那你等一下。
    Ａ：喂，阿澤
    Ｂ：乾爹支票拿到了！
    Ａ：拿到了人放掉！
    Ｂ：好，人放掉！
    Ａ：等一下，票等到明天12點。
    Ｂ：乾爹你說什麼。
    Ａ：我跟你講，票明天給陳董確定有沒有，好不好。
    Ｂ：還是我現在拿過去給你好了。
    Ａ：那確定給他走了。
    Ｂ：乾爹那確定放他走就對了，乾爹陳董還在那邊嗎。
    Ａ：沒有，好了給他走。
    Ｂ：乾爹票面試96萬2千元整！
    Ａ：對對對！
    Ｂ：彰化
    Ａ：你看支票是那個銀行的告訴我
    Ｂ：彰化商業銀行！
    Ａ：這樣對
    Ｂ：乾爹那我票先放著，明天拿過去公司
    Ａ：好
